---
title: "Zadanie7"
author: "Maria Soja" "Weronika Lara" "Małgorzata Woźna" "Patrycja Kolanowska"
date: "4 06 2019"
output: html_document
---

```{r setup, include=FALSE}
knitr::opts_chunk$set(echo = TRUE)
```

W naszym zadaniu wgrywamy dane ze strony https://stooq.pl/ ; wybrałyśmy pare walut ARS/MXN z całego roku 2018 oraz z roku bierzącego do dnia 
```{r}

library(dplyr)
library(tidyr)
library(readxl)
library(forecast)
library(tseries)
```
```{r}
df <- read.csv("arsmxn_d.csv")
head(df)
```
```{r}
frequency(df)
```

Dane są obecnie przedstawone w postaci ramki danych. Zmieniami typ danych żeby móc modelować szeregi czasowe i tworzymy szereg czasowy. 

```{r}
sc = ts(df$Otwarcie, frequency = 1)
date = as.Date(df$Data, format='%Y-%m-%d')
```


Sprawdzamy jak nasze dane prezentują się na wykresie


```{r}
plot(date,sc, type = "l")
```


Na wykresie widzimy zdecydowany trend liniowy. Sporządzimy wykresy ts, ACF i PACF.


```{r}
x<-ts(df$Otwarcie, frequency = 1)
tsdisplay(x)
```

Zbadamy teraz stacjonarność naszego szeregu.

```{r}
adf=adf.test(sc)
adf
```

Po odczytaniu wartości p-value nie możemy odrzucić hipotezy o niestacjonarności szeregu. Zróżnicujemy ten szereg w celu otrzymania informacji o jego stacjonarności. 

```{r}
df_d=diff(sc)
adf.test(df_d)
```

Po zróżnicowaniu otrzymujemy szereg, na którym możemy tworzyć interesujące nas modele. Narysujmy wykresy ACF i PACF dla zróżnicowanego szeregu.

```{r}
tsdisplay(df_d)
```

Tworzymy podział na zbiory treningowe i testowe.

```{r}
test=window(df_d,start=311)
train=window(df_d,end =310)
```

##Model AUTO ARIMA

```{r}
model_arima=auto.arima(train)
summary(model_arima)

```

```{r}
predArima=forecast(model_arima, h=length(test))
plot(predArima)
```

Dołóżmy linie predykcji wybranego modelu do naszego zbioru testowego.

```{r}
plot(test, type="l")
lines(predArima$mean,col="red")
```


##Model AR1

```{r}
model_ar1=arima(train, c(1,0,0))
summary(model_ar1)
```



```{r}
predar1=forecast(model_ar1,h=length(test))
plot(predar1)
```

Dołóżmy linie predycji dla wybranego modelu do zbioru testowego. 

```{r}
plot(test, type="l")
lines(predar1$mean,col="red")
```

##Porównanie błędów średniokwadratowych dla powyższych prgonoz

```{r}
blad1=mean((predArima$mean-test)^2)
blad2=mean((predar1$mean-test)^2)

```

```{r}
blad1
blad2
```

Zatem model AutoArima jest dokładnijeszy o czym świdaczny mniejszy błąd średniokwadratowy niz w przypadku modelu Ar(1)
