---
title: "EUR-USD"
author: "Grupa D"
date: "1 06 2019"
output: html_document
---

```{r setup, include=FALSE}
knitr::opts_chunk$set(echo = TRUE)
library(XLConnect)
library(dplyr)
library(forecast)
library(tseries)
library(zoo)
library(Metrics)
library(jsonlite)
```

Wczytajmy dane i wybierzmy zmienną do analizy - cenę zamknięcia.
```{r}
dane<- read.csv(file='eurusd_d.csv', col.names=c("Data","Otwarcie","Najwyzszy", "Najnizszy", "Zamkniecie"))
head(dane)
dane1=dane[5]
head(dane1)
```

Przekształćmy teraz posiadane dane do postaci szeregu czasowego:
```{r}
sc=ts(dane1)
length(sc)
```

```{r}
tsdisplay(sc)
```

```{r}
adf.test(sc)
```

Wysokie p-value nie pozwala przyjąć, że szereg jest stacjonarny.
```{r}
sc2=diff(sc)
adf.test(sc2)
```
```{r}
tsdisplay(sc2)
```

Podzielmy dane na zbiór treningowy i testowy, aby wybrać najlepszy model.
```{r}
train=window(sc, start=400, end=600)
test=window(sc, start=601)

```

```{r}
ts.plot(train, test, col=1:2)
```

Zacznijmy od modelu ARIMA
```{r}
modelARIMA <- auto.arima(train)
modelARIMA.forecast <- forecast(modelARIMA, h=length(test))
plot(modelARIMA.forecast,ylim = c(1,1.25))
```
```{r}
modelETS <- ets(train)
modelETS.forecast <- forecast(modelETS, h=length(test))
plot(modelETS.forecast)
```

```{r}
bladARIMA=mean((modelARIMA.forecast$mean-test)^2)
bladARIMA

plot(test, type="l", xlab="Time", ylab="Value")
lines(modelARIMA.forecast$mean,  col="red")

```

```{r}
bladETS=mean((modelETS.forecast$mean-test)^2)
bladETS

plot(test, type="l", xlab="Time", ylab="Value")
lines(modelETS.forecast$mean,  col="red")

```

Porównajmy jeszcze statystyki Theila:
```{r}
theil.Arima = sum((modelARIMA.forecast$mean - test)^2)/sum((test)^2)
theil.Arima
theil.ETS = sum((modelETS.forecast$mean - test)^2)/sum((test)^2)
theil.ETS
```

Lepszy okazuje się model ETS, dlatego też z niego korzystamy w naszej prognozie na najbliższe 4 dni.
```{r}
modelETS2 = ets(sc)
predykcja <- forecast(modelETS2, h=4)
predykcja
plot(predykcja, xlim = c(600,629), ylim = c(1.05,1.15))
```

```{r} 
dane_z_0306 = sc[625]
prognoza_na_0706 = 1.116798
dane_z_0306
prognoza_na_0706
```

Widzimy, że cena minimalnie spadła więc według prognozy opłaca się nam kupić dolary za euro Poniżej przedstawimy prognozowany zysk na jednej jednostce monetarnej.
```{r}
prognozowany_zysk = as.numeric(-(prognoza_na_0706 - dane_z_0306))
prognozowany_zysk
```

Wczytajmy teraz dane z prognozowanego okresu.
```{r}
dane_po<- read.csv(file='eurusd_PROG.csv', col.names=c("Data","Otwarcie","Najwyzszy", "Najnizszy", "Zamkniecie"))
dane_po1=dane_po[5]
```

Oczekiwania vs rzeczywistość - prognoza na 07.06
```{r}
prognoza_na_0706
real.0706 = dane_po1[4,]
real.0706
```

Oczekiwania vs rzeczywistość - zysk na jednej jednostce monetarnej
```{r}
prognozowany_zysk
real.zysk = -(real.0706 - dane_z_0306)
real.zysk
```
Zatem na jednej jednostce ponieślibyśmy stratę.
