---
title: "Prognoza kursu EUR/PLN."
author: 'Grupa A: Izabela Stobiecka, Anita Księżak, Sandra Sobór, Jakub Bujnowicz'
date: "07 maja 2019"
output: html_document
---

```{r setup, include = FALSE}
knitr::opts_chunk$set(echo = TRUE)
```

```{r pakiety, include = FALSE}
library(dplyr)
library(RColorBrewer)
library(forecast)
library(tseries)
library(tidyr)

source("ocena_prognozy.R", encoding = "UTF8")
```

Celem poniższego dokumentu jest analiza danych dotyczących kursu EUR/PLN oraz
wykonanie prognozy na najbliższy tydzień.  

## Wczytanie danych
Dane pochodzą ze [strony](https://stooq.pl/q/d/?s=eurpln&c=0&d1=20180507&d2=20190507)
i zostały pobrane w formacie `csv`.

Nasza ramka danych zawiera zarówno dane dotyczące otwarcia (Otwarcie), zamknięcia 
(Zamkniecie) jak i najniższego (Najnizszy) i najwyższego (Najwyzszy) notowania w 
ciągu dnia . Ustalmy zmienną `typ` aby móc wybrać pożądaną zmienną oraz zmienną 
`data_start` aby określić zakres danych wykorzystanych do utworzenia modelu.

Dodatkowo za pomocą funckji `complete` usupełnimy dane o brakujące dni.

```{r , warning = FALSE, message = FALSE}
typ <- "Otwarcie"
data_start <- as.Date("2019-02-01")

dane <- read.csv("dane_EUR_PLN.csv") %>%
    mutate(Data = as.Date(Data)) %>%
    complete(Data = seq.Date(min(Data), 
                                 max(Data), 
                                 by = "day"))  %>%
    filter(Data >= data_start) %>%
    select(c("Data", typ))

head(dane)
```

## Podstawowe wykresy

Ustalmy zmienną frequency - liczbę obserwacji na jednostkę czasu.

```{r}
f <- 7
```

Przekształćmy odpowienio dane, definiując szereg czasowy opisujący nasze 
zjawisko.  Dodatkowo wyczyścimy go za pomocą funkcji `tsclean`. Następnie 
narysujmy dla niego podstawowe wykresy. 

```{r , warning = FALSE, message = FALSE}
kurs <- ts(dane[ , 2],
           start = c(1, 1),
           frequency = f) %>%
    tsclean()
head(kurs)
```


```{r}
tsdisplay(kurs, main = "Kurs EUR/PLN", 
          col = brewer.pal(n = 4, name = "PRGn")[1])
```

Za pomocą ` r adf.test` sprawdzimy czy możemy traktować nasz szereg jako szereg 
stacjonarny.

```{r}
test <- adf.test(kurs)
test
```

Ponieważ p-value=`r test$p.value` to nie mamy podstaw do odrzucenia hipotezy o 
słabej stacjonarności naszego szeregu. Zatem wprowadźmy parametr `d` 
wykorzystywany w modelach.


```{r}
d <- 0
```


Narysujmy wykres (za pomocą `stl()`) z którego wprost odczytamy oryginalne 
dane, trend, sezonowość i resztę.

```{r}
kurs_stl <- stl(kurs, s.window = "periodic")
plot(kurs_stl, col = brewer.pal(n = 4, name = "PRGn")[1])
```


Na podstawie powyższych wykresów jesteśmy w stanie odszukać potencjalne trendy 
i sezonowość. Dodatkowo możemy wyciągnąć wnioski dotyczące stacjonarności danych. 

Wykres pokazuje, że brak jest wyraźnego trendu rosnącego czy malejącego ( występuje
tzw. trend boczny).

Znając podstawowe własności analizowanego szeregu przejdźmy do dalszej - 
dokładniejszej analizy.

Wprowadźmy parametr q, który odpowiada wartościom istotnie róznym od zera na 
wykresie ACF oraz parametr p, który odpowiada wartościom istotnie róznym od 
zera na wykresie PACF. Potrkatujmy je chwilowo jako "czarną skrzynkę". Okażą 
się one przydatne na dalszym etapie analizy.

```{r}
q <- 12
p <- 2
```


## AR, MA, ARMA, ARIMA

Przeanalizujmy dane korzystając z grupy modeli AR, MA, ARMA, ARIMA. Opisy 
dotyczące modeli pochodzą bezpośrednio ze 
[skryptu](https://github.com/PiotrMaciejKowalski/ts-r/tree/master/skrypt) 
dla przedmiotu Szeregi czasowe i prognozowanie w biznesie 2018/19.

Modele **MA** są wyraźnie obserwowalne na wykresach ACF. Wykazują na nich 
szybą zbieżność do wartości nieistotnie różnych od 0. Wystepowanie 
q-pierwszych zmiennych na wykresie ACF jako istotnie róznych od zera
sugeruje rozwazenie modelu MA(q), zatem na podstawie wykresu ACF dla 
niezróżnicowanych danych wnioskujemy, że q = `r q`.

```{r ma}
ma <- Arima(kurs, order = c(0, d, q))
summary(ma)
```

W modelach **AR**(p) funkcja PACF przyjmuje wartości istotnie różne od 0 
wyłącznie dla $k \leq p$. Stąd to właśnie
tę funkcję stosujemy przy badaniu zasadnosci modelu. 

```{r ar}
ar <- Arima(kurs, order = c(p, d, 0))
summary(ar)
```

W badaniu procesów **ARMA** wykresy ACF oraz PACF nie wnoszą 
istotnych informacji. Brak informacji płynącej z wykresów ACF i PACF przy 
jednoczesnym przekonaniu o stacjonarności jest sygnałem do rozważenia modelu
ARMA. Zajmijmy się więc analizą modelu **ARIMA** (ang. Autoregressive 
integrated moving average - autoregresyjny (**AR**) (AR zintegrowany (**I**) 
model średniej ruchomej (**MA**)). W celu analizy danych skorzystamy z funkcji 
`auto.arima()` z pakietu `forecast`.

```{r arima}
arima <- auto.arima(kurs, 
                    d = d,
                    stepwise = FALSE,
                    approximation = FALSE)
summary(arima)
```

Dodatkowo stworzony zostanie czwarty model, który wykorzysta 
**transformację Boxa-Coxa** z samodzielnie wygenerowanym parametrem lambda. 
Będziemy mogli zweryfikować czy wniesie ona znaczącą poprawę do predykcji.

```{r arima_box_cox}
arima_bc <- auto.arima(kurs, 
                       d = d, 
                       lambda = "auto",
                       stepwise = FALSE,
                       approximation = FALSE)
summary(arima_bc)
```

## Predykcja
Sprawdzimy teraz jaką prognozę na najbliższe 7 dni zaproponuje każdy z modeli. 

```{r}
modele <- list(ma = ma,
               ar = ar,
               arima = arima,
               box_cox = arima_bc)
predykcje <- lapply(modele, function(x) forecast(x, h = 7))
```

Zobaczmy jak nasze predykcje wyglądają na wykresach:

```{r, fig.height = 10}
par(mfrow = c(4, 1))
for (i in 1:4) {
    plot(predykcje[[i]], col = c(brewer.pal(n = 4, name = "PRGn")[1]))
}
par(mfrow = c(1, 1))
```

Utwórzmy nowy wektor z przewidywanym kursem za 7 dni

```{r}
pkurs <- rep(NULL,4)

for (i in 1:4) 
{ 
    pkurs[i] <- predykcje[[i]]$mean[7]
}

pkurs
```

## Decyzja
Załóżmy, że posiadamy 1€. Decyzję czy wymienimy je na złotówki, czy nie, 
podejmiemy porównując obecny kurs z przewidywanym kursem.

Stwórzmy wektor, który będzie zawierał wartości TRUE jeżeli dany model 
przewiduje, że zyskamy na sprzedaży euro. W przeciwnym wypadku przypisze
wartość FALSE

```{r}
decyzja <- pkurs < kurs[length(kurs)]
decyzja
```

Wszystkie stworzone modele utrzymują nas w przekonaniu, że powinniśmy 
wymieniać 1€ na złotówki.



