---
title: "Wgranie danych"
author: "Małgorzata Woźna, Maria Soja, Weronika Lara, Patrycja Kolanowska"
date: "7 maja 2019"
output: html_document
---

```{r setup, include=FALSE}
knitr::opts_chunk$set(echo = TRUE)
```
**Opis projektu**
W pierwszym zadaniu grupowym zajmiemy się opracowniem danych dotyczących stopy bezrobocia w Polsce. Dane zostały pobrane ze strony https://stat.gov.pl. Utworzymy i porównamy różne modele na dany rok.

- rok 2019;
- rok 2018;
- rok 2015;
- rok 2010.


## R Markdown
**Wczytanie danych**

```{r}
library(jsonlite)
library(tseries)

dane <- read.csv2("GUS.csv", header=FALSE)
pure_data <-dane[2:31,2:13]
head(pure_data)
```

```{r}
pure_inv_data <- pure_data[dim(pure_data)[1]:1, ]
head(pure_inv_data)
```



```{r}
library(jsonlite)
data_vec = as.vector(t(pure_inv_data))
```

```{r}
d2 = lapply(data_vec, function(x) return(sub(',','.', x)))
data_vec
```
```{r}
data_vec_with_dot = unlist(d2)
```


```{r}
num_data_vec = as.numeric(data_vec_with_dot)
num_data_vec
```
```{r}
df=data.frame(num_data_vec)
new_dane=num_data_vec[1:351]
new_dane
```


```{r}
plot(num_data_vec, type = "l")
```
```{r}
library(dplyr)
library(forecast)
frequency(new_dane)
```
Co oznacza brak sezonowości

```{r}
sc = ts(new_dane, frequency = 1)
adf.test(sc)
```
Za pomocą różnocowania usuwamy trend z naszych danych

```{r}
new_dane1=diff(new_dane)
plot(new_dane1, type = "l")

```
```{r}
adf.test(new_dane1)
```


**Wykresy ACF i PACF**


```{r}
tsdisplay(new_dane1)
```

```{r}
library(zoo)
srednia_kroczaca=rollmean(sc, 1)
plot(srednia_kroczaca)
```




***Podział danych***
Podzielmy nasze dane zbiory uczące i testowe
```{r}
l=length(new_dane1)
l
```
*Rok 2019*
```{r}
test2019=window(sc,start=349)
  
train2019=window(sc,end=348)
  
test2019
```
*Rok 2018*
```{r}
test2018=window(sc,start=337, end=348 )
train2018=window(sc,end=336)
```
*Rok 2015*
```{r}
test2015=window(sc,start=301,end=312)
train2015=window(sc, end=300)
```
*Rok 2010*
```{r}
test2010=window(sc,start=241,end=252)
train2010=window(sc,end=240)
```
 
***Box-Cox***

```{r}

lambda = BoxCox.lambda(new_dane1, lower = 0, upper = 2)
lambda

```

```{r}
y<-BoxCox(new_dane1, lambda)
plot(y, type = "l")
```
****Model Arima***
```{r}
modelArima = auto.arima(y)
summary(modelArima)
```
Prognoza modelu dla wszystkich danych

```{r}
pred=forecast(modelArima)
plot(pred)
```

```{r}
X_hat2019 = forecast(modelArima, h=length(test2019), fan = TRUE)
plot(X_hat2019)
```

```{r}
model2019=auto.arima(train2019)
summary(model2019)
```

```{r}
model2018=auto.arima(train2018)
summary(model2018)
```

```{r}
model2015=auto.arima(train2015)
summary(model2015)
```

```{r}
model2010=auto.arima(train2010)
summary(model2015)
```

```{r}
X_hat2019 = forecast(model2019, h=length(test2019), fan = TRUE)
plot(X_hat2019)
```
```{r}
X_hat2018 = forecast(model2018, h=length(test2018), fan = TRUE)
plot(X_hat2018)
```
```{r}
X_hat2015 = forecast(model2015, h=length(test2015), fan = TRUE)
plot(X_hat2015)
```
```{r}
X_hat2010 = forecast(model2010, h=length(test2010), fan = TRUE)
plot(X_hat2010)
```

Oblicznie błędu średnio kwadratowego dla danych na poszczególny rok
```{r}
blad2019=mean((X_hat2019$mean-test2019)^2)
blad2019
```
```{r}
blad2018=mean((X_hat2018$mean-test2018)^2)
blad2018
```
```{r}
blad2015=mean((X_hat2015$mean-test2015)^2)
blad2015
```
```{r}
blad2010=mean((X_hat2010$mean-test2010)^2)
blad2010
```


