---
title: "Zadanie3_choińska"
author: "Choińska Daria"
date: "5 maja 2019"
output: html_document
---

```{r setup, include=FALSE}
knitr::opts_chunk$set(echo = TRUE)
```

#Wczytuję dane dotyczącece kursu euro do dolara nowozelandzkiego, które pochodzą ze strony Histdata.com

```{r}
dane <- read.table(file = 'Choińska_Dane.csv',col.names=c('Data','Godzina','Kurs otwarcia','Kurs zakończenia'), sep =";",dec = ".")  
```
```{r}
dane8 <- dane[dane$Godzina == 80000,]
dane12 <- dane[dane$Godzina == 120000,]
dane16 <- dane[dane$Godzina == 160000,]
dane20 <- dane[dane$Godzina == 200000,]
```

Charakterystyka kursu otwarcia
```{r}
summary(dane$Kurs.otwarcia)

```
Charakterystyka kursu zakończenia
```{r}
summary(dane$Kurs.zakończenia)
```

Wykresy, które poniżej przedstawię będą sporządzone w oparciu o kurs otwarcia

##Wykresy

```{r echo=FALSE}
plot(1:nrow(dane8),dane8$Kurs.otwarcia,type = "l",xlab = "Dzień„",ylab = "Kurs",main = "Kursy z godziny 8:00",col="red")
abline(h=mean(dane$Kurs.otwarcia),lty=1, col="blue")
abline(h=mean(dane8$Kurs.otwarcia),lty=2, col="grey")
abline(h=median(dane$Kurs.otwarcia),lty=1, col="brown")
abline(h=median(dane8$Kurs.otwarcia),lty=2, col="yellow")
legend("topright", legend=c("Mediana", "średni kurs","Mediana dla 8:00","średni kurs dla 8:00"),col=c("blue","grey","brown","yellow"), lty=c(1,1,2,2), cex=0.8,bg='white')
```

```{r echo=FALSE}
plot(1:nrow(dane12),dane12$Kurs.otwarcia,type = "l",xlab = "Dzień„",ylab = "Kurs",main = "Kursy z godziny 12:00",col="red")
abline(h=mean(dane$Kurs.otwarcia),lty=1, col="blue")
abline(h=mean(dane12$Kurs.otwarcia),lty=2, col="grey")
abline(h=median(dane$Kurs.otwarcia),lty=1, col="brown")
abline(h=median(dane12$Kurs.otwarcia),lty=2, col="yellow")
legend("topright", legend=c("Mediana", "średni kurs","Mediana dla 12:00","średni kurs dla 12:00"),col=c("blue","grey","brown","yellow"), lty=c(1,1,2,2), cex=0.8,bg='white')

```
```{r echo=FALSE}
plot(1:nrow(dane16),dane16$Kurs.otwarcia,type = "l",xlab = "Dzień„",ylab = "Kurs",main = "Kursy z godziny 16:00",col="red")
abline(h=mean(dane$Kurs.otwarcia),lty=1, col="blue")
abline(h=mean(dane16$Kurs.otwarcia),lty=2, col="grey")
abline(h=median(dane$Kurs.otwarcia),lty=1, col="brown")
abline(h=median(dane16$Kurs.otwarcia),lty=2, col="yellow")
legend("topright", legend=c("Mediana", "średni kurs","Mediana dla 16:00","średni kurs dla 16:00"),col=c("blue","grey","brown","yellow"), lty=c(1,1,2,2), cex=0.8,bg='white')

```
```{r echo=FALSE}
plot(1:nrow(dane20),dane20$Kurs.otwarcia,type = "l",xlab = "DzieĹ„",ylab = "Kurs",main = "Kursy z godziny 20:00",col="red")
abline(h=mean(dane$Kurs.otwarcia),lty=1, col="blue")
abline(h=mean(dane20$Kurs.otwarcia),lty=2, col="grey")
abline(h=median(dane$Kurs.otwarcia),lty=1, col="brown")
abline(h=median(dane20$Kurs.otwarcia),lty=2, col="yellow")
legend("topright", legend=c("Mediana", "średni kurs","Mediana dla 20:00","średni kurs dla 20:00"),col=c("blue","grey","brown","yellow"), lty=c(1,1,2,2), cex=0.8,bg='white')

```
```{r  echo=FALSE}
hist(dane$Kurs.otwarcia, 
     main="Histogram kursu otwarcia", 
     xlab="Kursy", 
     col="purple")
```

##Prognozy

#MODEL 1
wykonam prognozę modelem regresji liniowej dla calych przeszłych danych
dane podzielimy na zbiór uczący i testowy

```{r}
N<-length(dane$Kurs.otwarcia)
t<-15 
alldata <- data.frame(seq(1:N),dane$Kurs.otwarcia)
names(alldata)<-c("nr","Kurs.otwarcia")
uczący <- alldata[1:(N-t),]
testowy<-alldata[N-t+1:t,]

```
Do predykcji danych zastosuję regresje liniową, gdzie zmienna objaśniana to kurs a objasniająca to numer pomiaru, których będzie 15

```{r echo=FALSE}
plot(uczący,main="Model 1",xlab="Pomiar",ylab="Kurs")
reg <- lm(Kurs.otwarcia~nr,data=uczący)
abline(reg, col="blue")
```

Podsumujmy 
```{r}
summary(reg)
```
#podsumuję teraz pozostałe wartości

```{r}
a<-coef(reg)[2]
b<-coef(reg)[1]
plot(testowy, main="Predykcja",xlab="Pomiar",ylab="Kurs")
lines(testowy$nr,a*testowy$nr+b,col="pink")
```

Dopasowanie nie jest dobre co widać na wykresie

##wyznaczę teraz błąd średniokwadratowy

```{r echo=FALSE}
s<-mean( (testowy$Kurs.otwarcia - a*testowy$nr+b)^2, na.rm = TRUE)
z<-sum((a*testowy$nr+b-testowy$Kurs.otwarcia)^2)/sum((testowy$Kurs.otwarcia)^2)
```


Błąs średniokwadratowy wynosi `r s` , natomiast Statystyka Theil'a wynosi `r z`
Ponieważ wartość tej statystyki< 1 to należy stwierdzić że prognoza jest bardziej skuteczna niż prognoza naiwna.

##MODEL 2

W tym modelu zmniejszę zbiór uczący i sprawdzę na 2 przykładach jaki wybrać aby prognoza była dokładna


```{r}
e1<-5
e2<-10
uczący1<-alldata[(N-t-e1+1):(N-t),]
uczący2<-alldata[(N-t-e2+1):(N-t),]
reg1<-lm(uczący1$Kurs.otwarcia~uczący1$nr)
reg2<-lm(uczący2$Kurs.otwarcia~uczący2$nr)
plot(uczący2,main="Model 2",xlab="Pomiary",ylab="Kursy")
abline(reg1,col="red" )
abline(reg2,col="blue")
legend("topright", legend=c("5", "10"),col=c("red","pink"), lty=c(2,2), cex=0.9,bg='white')
b1<-coef(reg1)[1]
a1<-coef(reg1)[2]
b2<-coef(reg2)[1]
a2<-coef(reg2)[2]
```

```{r}
plot(testowy,main="Predykcja dla Modelu 2",xlab="Pomiary",ylab="Kursy")
lines(testowy$nr,a1*testowy$nr+b1,col="red")
lines(testowy$nr,a2*testowy$nr+b2,col="blue")
lines(testowy$nr,a*testowy$nr+b,col="black")
abline(reg2,col="grey")
legend("topright", legend=c("5 ", "10","wszystkie pomiary"),col=c("red","blue","black"), lty=c(1,0,5), cex=0.5,bg='white')
```
#Wyznaczmy teraz błędy średniokwadratowe


```{r}
m1<-mean( (testowy$Kurs.otwarcia - a1*testowy$nr+b1)^2, na.rm = TRUE)
m2<-mean( (testowy$Kurs.otwarcia - a2*testowy$nr+b2)^2, na.rm = TRUE)
```

Błędy średniokwadratowe dla predykcji dla zbioru uczącego składającego się z `r e1`pomiarów wynoszą `r m1` a składającego się z `r e2` pomiarów wynoszą `r m2`

#Sprawdźmy teraz statystyki Theil'a


```{r}
th1<-sum((a1*testowy$nr+b1-testowy$Kurs.otwarcia)^2)/sum((testowy$Kurs.otwarcia)^2)
th2<-sum((a2*testowy$nr+b2-testowy$Kurs.otwarcia)^2)/sum((testowy$Kurs.otwarcia)^2)

```

Statystyki Theil'a dla predykcji dla zbioru uczącego składającego się z `r e1` pomiarów wynoszą  `r th1`  a z  `r e2` pomiarów wynoszą `r th2` zatem są mniejsze niż 1
