---
title: "Analiza notowań OctavaSA"
author: "Maria Soja"
date: "28 03 2019"
output: html_document
---

```{r setup, include=FALSE}
knitr::opts_chunk$set(echo = TRUE)
```

## Wczytywanie danych
Do realizacji zadania oraz analizy danych pobieramy dane notowań spółki "Octava SA" ze strony https://stooq.pl/q/d/?s=08n&c=0&d1=20190101&d2=20190319 z okresu 02.01.2019-18.03.2019.
```{r wczytywanie}
setwd('~/Desktop/ts-r/cw3')
df <- read.csv("soja-data.csv")
head(df)
```
```{r}
Data<-df$Data
Otwarcie<-df$Otwarcie
Najwyzszy<-df$Najwyzszy
Najnizszy<-df$Najnizszy
Zamkniecie<-df$Zamkniecie
Wolumen<-df$Wolumen
```

```{r}
Data2 <- as.Date(Data, "%Y-%m-%d")
df<-cbind(df,Data2)
Data3<- as.numeric(1:length(Data2))
```
## Charakterystyka zmiennych
Przedstawimy najważniejsze informcje dotyczące naszych danych
```{r}
summary(df)
```
## Wykresy
Na początek przedstawimy podstawowe wykresy naszych danych
```{r}
plot(Data2,Otwarcie,type = "l", col='red' ,xlab = "Data",ylab = "Wysokość kursu")
lines(Data2,Najwyzszy,type = "l", col='green', main = "Najwyzszy")
lines(Data2,Najnizszy,type = "l", col = 'blue', main = "Najnizszy")
lines(Data2,Zamkniecie,type = "l",main = "Zamkniecie")
legend("topright",c("Otwarcie","Najwyzszy","Najnizszy","Zamkniecie"),col = c("red","green","blue","black"),pch = "-")
```
Teraz pokażemy wartości które sa większe od średniej. Zacznijmy od policzenia średnich.
```{r}
sredniaotw=mean(Otwarcie)
srednianajw=mean(Najwyzszy)
srednianajn=mean(Najnizszy)
sredniazamk=mean(Zamkniecie)
```
```{r}
otwarcia<-df[Otwarcie>sredniaotw,c(7,2)]
najwyzsze<-df[Najwyzszy>srednianajw,c(7,3)]
najnizsze<-df[Najnizszy>srednianajn,c(7,4)]
zamkniecia<-df[Zamkniecie>sredniazamk,c(7,5)]
```
```{r}
plot(otwarcia,col="red",main ="Otwarcie",xlab="Data",ylab="Kurs")
plot(najwyzsze,col="green",main="Najwyzszy",xlab="Data",ylab="Kurs")
plot(najnizsze,col="blue",main="Najnizszy",xlab="Data",ylab="Kurs")
plot(zamkniecia,main="Zamkniecie",xlab="Data",ylab="Kurs")
```
Teraz policzmy ile jest wartości wiekszych od srednich.
```{r}
length(otwarcia$Otwarcie)
length(najwyzsze$Najwyzszy)
length(najnizsze$Najnizszy)
length(zamkniecia$Zamkniecie)
```
Wynik przedstawmy na wykresie
```{r}
w<-c(length(otwarcia$Otwarcie),length(najwyzsze$Najwyzszy), length(najnizsze$Najnizszy), length(zamkniecia$Zamkniecie))
colors=c("red","green","blue","black")
barplot(w,names = c("Otwarcie","Najwyzszy","Najnizszy","Zamkniecie"),main="Liczba wartości wiekszych od srednich",col = colors)
```

## Predykcja

Wykonamy prognozę modelem regresji liniowej dla wszystkich danych.

```{r}
ramka<-data.frame(Data2,Zamkniecie)
head(ramka)
plot(ramka,'p',col="red");
reg <- lm(ramka$Zamkniecie~ramka$Data2);
plot(reg);
abline(reg)
summary(reg)
```
Nasze dane podzieliłam na dwa zbióry uczący i testowy
```{r}
uczacy<-data.frame(Data3[1:40],Zamkniecie[1:40])
testowy<-data.frame(Data3[41:51],Zamkniecie[41:51])
```
Wykonamy model regresji dla zbioru uczącego
```{r}
reg1<-lm(Zamkniecie~Data3, data=uczacy)
plot(reg1);
abline(reg1)
summary(reg1)
```
Teraz wyznaczmy prognoze dla zbioru testowego
```{r}
wsp=coef(reg1)
a=wsp[2]
b=wsp[1]
prognoza=a*testowy$Data3.41.51. +b
prognoza
```

```{r}
plot(testowy$Data3.41.51.,testowy$Zamkniecie.41.51., main = "Prognoza", ylab = "Zamkniecie", xlab = "Dni 41- 51")
lines(testowy$Data3.41.51., prognoza, col="red")
```

Wyznaczmy błąd średniokwadratowy
```{r}
mean((prognoza-testowy$Zamkniecie.41.51.)^2)
```
oraz wartość statystki Theil'a

```{r}
sum((prognoza-testowy$Zamkniecie)^2)/sum(testowy$Zamkniecie^2)
```
