---
title: "Analiza kursu dolara australijskiego (AUD) do dolara nowozelandzkiego (NZD)"
author: "Małgorzata Woźna"
date: "26 marca 2019"
output: html_document
---

```{r setup, include=FALSE}
knitr::opts_chunk$set(echo = TRUE)
```

# Analizowane dane 

Analizowane będą dane ze strony HistData.com (https://www.histdata.com/) dotyczące kursu dolara australijskiego do dolara nowozelandzkiego. Dokładniej analiza kursów z bieżacego roku (dokładny okres 01.01.2019 - 25.03.2019) z godzin 8:00, 12:00, 16:00 i 20:00. Na potrzeby przedstawienia danych w formie wykresów pobrane przezemnie dane musiały zostać odpowiednio wybrane z obszernego pliku. Pokazany jest wyłącznie kurs zamknięci. Dodatkowo dane nie zawierają informacji o notowaniach w weekendy.

## Wczytywanie danych
Dane zostały wcześniej obrobione w programie Excel

```{r wczytywanie}
dane <- read.csv2(file = 'mwozna-dane.csv', header = TRUE, sep = ";", dec = ".")
godz_8 <- dane[dane$godzina == 80000, ]
godz_12 <- dane[dane$godzina == 120000, ]
godz_16 <- dane[dane$godzina == 160000, ]
godz_20 <- dane[dane$godzina == 200000, ]
kurs<-as.numeric(dane$zamkniecie)
dane$zamkniecie = kurs
head(dane)
```

### Wyświetlenie losowych 6 linijek danych z wybranych godzin
```{r}
head(godz_8)
head(godz_12)
head(godz_20)
```

# Wykresy

Początkowo przedstawione będą wykresy przedstawiające kurs walut z danej godziny osobno.

```{r echo=FALSE}
par(mfrow = c(2, 2), pty= "m")
plot(1:length(godz_8$data), godz_8$zamkniecie, type = "l", main = "Kursy z 8:00", xlab = "Dzień", ylab = "Kurs", col="blue")
plot(1:length(godz_12$data), godz_12$zamkniecie, type = "l", main = "Kursy z 12:00", xlab = "Dzień", ylab = "Kurs", col="blue")
plot(1:length(godz_16$data), godz_16$zamkniecie, type = "l", main = "Kursy z 16:00", xlab = "Dzień", ylab = "Kurs", col="blue")
plot(1:length(godz_20$data), godz_20$zamkniecie, type = "l", main = "Kursy z 20:00", xlab = "Dzień", ylab = "Kurs", col="blue")
par(mfrow = c(1, 2))

```

## Wspólny wykres 
Wykres przedstawia kursy walut o godzinie 8:00, 12:00, 16:00, 20:00. Wgląd na jeden wykres ułatwi analize róznic występującą między danymi godzinami.

```{r echo=FALSE}
curve(godz_8$zamkniecie[x], from = 1, to = length(godz_8$data), type = "l", xlab = "Dzień", ylab = "Kurs", col = "blue")
curve(godz_12$zamkniecie[x], from = 1, to = length(godz_12$data), add = TRUE, type = "l", xlab = "Dzień", ylab = "Kurs", col = "red")
curve(godz_16$zamkniecie[x], from = 1, to = length(godz_16$data), add = TRUE, type = "l", xlab = "Dzień", ylab = "Kurs", col = "brown")
curve(godz_20$zamkniecie[x], from = 1, to = length(godz_20$data), add = TRUE, type = "l", xlab = "Dzień", ylab = "Kurs", col = "yellow")
legend("bottomleft", legend = c("Godzina 8:00", "Godzina 12:00", "Godzina 16:00", "Godzina 20:00"), col = c("blue", "red", "brown", "yellow"), lwd = 1)
```

Możemy zauważyć podobieństwo wykresów z godziny 8:00, 12:00 oraz 16:00. Różni się jedynie wykres z godziny 20:00. Róznica ta nie wynika z dużego wzrostu czy spadku wartości kursu lecz ilość pobranych danych. Danych o godzinie 20:00 jest najwięcej. Dzięki obserwacji wykresu widzimy, że kurs walut jest najwyższy w połowie miesiąca póżniej spada.

# Prognoza


## Wstęp do konstrukcji modeli

## Pierwszy model

W pierwszym modelu predykcja na ostatnie 8 pomiarów tzn. danych dla 2 ostanich dni analizowanego okresu. Zostanie stworzona na podstawie zbioru uczącego składającego się ze wszystkich poprzednich danych.

```{r}
N<-length(dane$zamkniecie)
n<-8 
newdane <- data.frame(nr=1:N,zamkniecie=dane$zamkniecie)
names(newdane)<-c("nr","zamkniecie")
uczacy <- newdane[1:(N - n), ]
testowy <- newdane[(N - n + 1):n, ]
```

Rozważmy następujący model i zobaczmy jak wygląda wykres dla danych i predykcji na zbiorze uczącym. 

```{r echo=FALSE}
model1<-lm(newdane$zamkniecie~newdane$nr,data=uczacy)
summary(model1)
plot(uczacy$nr, uczacy$zamkniecie, main = "Model pierwszy", xlab = "Pomiary", ylab = "Kurs zamknięcia")
abline(model1, col = "red")

```

Widać zatem trend malejący. Teraz stworzony zostanie wykres rzeczywistych i predyktowanych wartości na ostatnie 2 dni okresu (zbiór testowy).

```{r}
pred1 <- predict(model1, newdata = testowy)
plot(testowy$nr, testowy$zamkniecie, main = "Predykcja na zbiorze testowym", xlab = "Dzień okresu", ylab = "Zamknięcie")
lines(pred1, col = "red")

```

Czas zatem na wyliczenie błędu średniokwadratowego i współczynnika Theil'a: 

```{r}
blad1=mean(((pred1-testowy$zamkniecie)^2))
theil1=sum(((pred1-testowy$zamkniecie)^2))/sum((testowy$zamkniecie^2))
```

Błąd średniokwadratowy wynosi `r blad1`. Wartość statystyki Theil'a w tym modelu wynosi `r theil1`.

Wartość tej statystyki jest mnijesza niz 1, zatem widać, że nasza prognoza jest skuteczniejsza niż prognoza naiwna.

##Model drugi

W drugim modelu zosatnie przeprowadzona predykcja dla ostanich 40 pomiarów tzn. dla 10 ostanich dni, stworzona na podstawie zbioru uczącego składającego się ze wszystkich poprzednich danych. Znacząco zmniejszamy zbiór uczący.

```{r}
N<-length(dane$zamkniecie)
n<-40 
newdane <- data.frame(nr=1:N,zamkniecie=dane$zamkniecie)
names(newdane)<-c("nr","zamkniecie")
uczacy <- newdane[1:(N - n), ]
testowy <- newdane[(N - n + 1):n, ]
```
Rozważmy następujący model i zobaczmy jak wygląda wykres dla danych i predykcji na zbiorze uczącym. 

```{r echo=FALSE}
model2<-lm(newdane$zamkniecie~newdane$nr,data=uczacy)
summary(model1)
plot(uczacy$nr, uczacy$zamkniecie, main = "Model drugi", xlab = "Pomiary", ylab = "Kurs zamknięcia")
abline(model2, col = "blue")

```

Widać zatem trend malejący. Teraz stworzony zostanie wykres rzeczywistych i predyktowanych wartości na ostatnie 30 dni okresu (zbiór testowy).

```{r}
pred2 <- predict(model2, newdata = testowy)
plot(testowy$nr, testowy$zamkniecie, main = "Predykcja na zbiorze testowym", xlab = "Dzień okresu", ylab = "Zamknięcie")
lines(pred1, col = "blue")

```

Czas zatem na wyliczenie błędu średniokwadratowego i współczynnika Theil'a: 

```{r}
blad2=mean(((pred2-testowy$zamkniecie)^2))
theil2=sum(((pred2-testowy$zamkniecie)^2))/sum((testowy$zamkniecie^2))
```

Błąd średniokwadratowy wynosi `r blad2`. Wartość statystyki Theil'a w tym modelu wynosi `r theil2`.

Widać, że wartość statystyki Theil'a jest mniejsza niż 1, zatem prognozy te są dokładniejsze niż prognoza naiwna.  

###Podsumowanie

Porównując błąd średniokwadratowy w obu modelach możemy stwierdzić że model drugi jest dokładniejszy. Błąd średniokwadratowy w pierwszym modelu wyniósł  `r blad1` , a w modelu drugim  `r blad2`.