---
title: "Analiza kursu EUR-GBP"
author: "Agnieszka Jadczak"
date: "27 marca 2019"
output: html_document
---

## Informacje ogólne
Raport dotyczy analizy ceny kursu sprzedaży euro do funta brytyjskiego.  
Dane pochodzą ze strony histdata.com.  
  
Okres z którego pochodzą dane: 01.01.2019-08.01.2019r.
  

```{r}
options(max.print = 99999999) 
d<-read.csv2(file="EURGBP.csv", header = TRUE, sep = ";", dec = ".")
d8<-d[d$godzina==80000,]
d12<-d[d$godzina==120000,]
d16<-d[d$godzina==160000,]
d20<-d[d$godzina==200000,]
```
Charakterystyka kursu otwarcia
```{r}
summary(d$otwarcie)

```
Charakterystyka kursu zamknięcia
```{r}
summary(d$zamkniecie)
```

Poniższe wykresy zostały sporządzone w oparciu o kurs zamknięcia.

Średni kurs dla wszystkich danych wynosi `r mean(d$zamkniecie)`, natomiast mediana dla wszystkich danych wynosi `r median(d$zamkniecie)`.

## Wykresy


```{r pressure, echo=FALSE}
plot(1:nrow(d),d$zamkniecie,type = "l",xlab = "Pomiary",ylab = "Kurs",main = "Kursy dla wszystkich pomiarów",col="black")
abline(h=mean(d$zamkniecie),lty=1, col="blue")
abline(h=median(d$zamkniecie),lty=1, col="deeppink2")
legend("topright", legend=c("Mediana", "średni kurs"),
       col=c("deeppink2","blue"), lty=1, cex=0.8,bg='lightblue')
```

```{r  echo=FALSE}

hist(d$zamkniecie, 
     main="Histogram dla kursu zamknięcia", 
     xlab="Kursy", 
     border="blue", 
     col="green")
```

```{r echo=FALSE}
plot(1:nrow(d8),d8$zamkniecie,type = "l",xlab = "Dni",ylab = "Kurs",main = "Kursy z godziny 8:00",col="black")
abline(h=mean(d$zamkniecie),lty=1, col="blue")
abline(h=mean(d8$zamkniecie),lty=2, col="deepskyblue")
abline(h=median(d$zamkniecie),lty=1, col="deeppink2")
abline(h=median(d8$zamkniecie),lty=2, col="lightpink")
legend("topright", legend=c("Mediana", "Średni kurs","Mediana dla 8:00","Średni kurs dla 8:00"),col=c("deeppink2","blue","lightpink","deepskyblue"), lty=c(1,1,2,2), cex=0.8,bg='lightgrey')
```

```{r echo=FALSE}
plot(1:nrow(d12),d12$zamkniecie,type = "l",xlab = "Dni",ylab = "Kurs",main = "Kursy z godziny 12:00",col="black")
abline(h=mean(d$zamkniecie),lty=1, col="blue")
abline(h=mean(d12$zamkniecie),lty=2, col="deepskyblue")
abline(h=median(d$zamkniecie),lty=1, col="deeppink2")
abline(h=median(d12$zamkniecie),lty=2, col="lightpink")
legend("topright", legend=c("Mediana", " Średni kurs","Mediana dla 12:00","Średni kurs dla 12:00"),col=c("deeppink2","blue","lightpink","deepskyblue"), lty=c(1,1,2,2), cex=0.8,bg='lightgrey')
```

```{r echo=FALSE}
plot(1:nrow(d16),d16$zamkniecie,type = "l",xlab = "Dni",ylab = "Kurs",main = "Kursy z godziny 16:00",col="black")
abline(h=mean(d$zamkniecie),lty=1, col="blue")
abline(h=mean(d16$zamkniecie),lty=2, col="deepskyblue")
abline(h=median(d$zamkniecie),lty=1, col="deeppink2")
abline(h=median(d16$zamkniecie),lty=2, col="lightpink")
legend("topright", legend=c("Mediana", "Średni kurs","Mediana dla 16:00","Średni kurs dla 16:00"),col=c("deeppink2","blue","lightpink","deepskyblue"), lty=c(1,1,2,2), cex=0.8,bg='lightgrey')
```

```{r echo=FALSE}
plot(1:nrow(d20),d20$zamkniecie,type = "l",xlab = "Dni",ylab = "Kurs",main = "Kursy z godziny 20:00",col="black")
abline(h=mean(d$zamkniecie),lty=1, col="blue")
abline(h=mean(d20$zamkniecie),lty=2, col="deepskyblue")
abline(h=median(d$zamkniecie),lty=1, col="deeppink2")
abline(h=median(d20$zamkniecie),lty=2, col="lightpink")
legend("topright", legend=c("Mediana", "Średni kurs","Mediana dla 20:00","Średni kurs dla 20:00"),col=c("deeppink2","blue","lightpink","deepskyblue"), lty=c(1,1,2,2), cex=0.8,bg='lightgrey')

```



##PROGNOZY

## MODEL1

Prognoza modelem regresji liniowej wykonana na podstawie wszystkich pobranych pomiarów kursu.  
Dane podzielimy w nastepujący sposób: zbiór uczący oraz zbiór na którym będziemy starać się przewidzieć wartości kursu.  
W tym modelu będziemy przewidywali 8 ostatnich pomiarów, tzn. kursy dla dwóch dni, na podstawie reszty dostępnych pomiarów.

```{r}
N<-length(d$zamkniecie)
t<-8 
alldata <- data.frame(seq(1:N),d$zamkniecie)
names(alldata)<-c("nr","zamkniecie")
uczacy <- alldata[1:(N-t),]
przew<-alldata[N-t+1:t,]

```

Do predykcji danych zastosujemy regresję liniową, gdzie zmienną objaśnianą jest kurs, a objaśniającą numer pomiaru. 

```{r echo=FALSE}
plot(uczacy,main="Model 1",xlab="Pomiary",ylab="Kursy")
reg<-lm(zamkniecie~nr,data=uczacy)
abline(reg, col="red")
```

Podsumujmy 
```{r}
summary(reg)
```

Teraz zajmiemy się przewidywaniem pozostałych wartości, wedlug powyższego modelu.

```{r echo=FALSE}
b<-coef(reg)[1]
a<-coef(reg)[2]
plot(przew, main="Predykcja dla Modelu 1",xlab="Pomiary",ylab="Kursy")
lines(przew$nr,a*przew$nr+b,col="red")
```

Widać, że dopasowanie modelu nie jest trafne. Błąd może wynikać z tego, że bierzemy pod uwagę zbyt dużą ilość poprzedzających pomiarów.

```{r echo=FALSE}
m<-mean( (przew$zamkniecie - a*przew$nr+b)^2, na.rm = TRUE)
U<-sum((a*przew$nr+b-przew$zamkniecie)^2)/sum((przew$zamkniecie)^2)
```

Błąd średniokwadatowy dla tak zaproponowanej prognozy wynosi `r m`.  
Statystyka Theil'a wynosi `r U`.

Wartość tej statystyki jest mnijesza niz 1, zatem widać, że nasza prognoza jest skuteczniejsza niż prognoza naiwna. 

##MODEL 2

W tym modelu będziemy prognozować na podstawie konkretnej ilości wcześniejszych pomiarów, zmniejszymy więc zbiór uczący.
Sprawdzimy na kilku przykładach w jaki sposób wybrać zbiór uczący, aby prognoza była najdokładniejsza.

```{r echo=FALSE}
W1<-10
W2<-20
W3<-30
uczacy1<-alldata[(N-t-W1+1):(N-t),]
uczacy2<-alldata[(N-t-W2+1):(N-t),]
uczacy3<-alldata[(N-t-W3+1):(N-t),]
reg1<-lm(uczacy1$zamkniecie~uczacy1$nr)
reg2<-lm(uczacy2$zamkniecie~uczacy2$nr)
reg3<-lm(uczacy3$zamkniecie~uczacy3$nr)
plot(uczacy3,main="Model 2",xlab="Pomiary",ylab="Kursy")
abline(reg1,col="red" )
abline(reg2,col="blue")
abline(reg3,col="pink")
legend("topleft", legend=c("10", "20","30"),col=c("red","blue","pink"), lty=c(1,1,1), cex=0.8,bg='lightgrey')
b1<-coef(reg1)[1]
a1<-coef(reg1)[2]
b2<-coef(reg2)[1]
a2<-coef(reg2)[2]
b3<-coef(reg3)[1]
a3<-coef(reg3)[2]
```

Teraz zajmiemy się przewidywaniem pozostałych wartości, według powyższych modeli.

```{r echo=FALSE}
plot(przew,main="Predykcja dla Modelu 2",xlab="Pomiary",ylab="Kursy")
lines(przew$nr,a1*przew$nr+b1,col="red")
lines(przew$nr,a2*przew$nr+b2,col="blue")
lines(przew$nr,a3*przew$nr+b3,col="pink")
lines(przew$nr,a*przew$nr+b,col="black")
abline(reg3,col="pink")
legend("topleft", legend=c("10 ", "20 ","30 ","wszystkie pomiary"),col=c("red","blue","pink","black"), lty=c(1,1,1,1), cex=0.8,bg='lightgrey')

```

Na podstawie wykresu możemy domyślać się, że najtrafniejsza prognoza została zaproponowana dla zbioru uczącego zawierającego 20 ostatnich pomiarów, aby sprawdzic dokładniej wyznaczmy błędy średniokwadratowe: 

```{r echo=FALSE}
m1<-mean( (przew$zamkniecie - a1*przew$nr+b1)^2, na.rm = TRUE)
m2<-mean( (przew$zamkniecie - a2*przew$nr+b2)^2, na.rm = TRUE)
m3<-mean( (przew$zamkniecie - a3*przew$nr+b3)^2, na.rm = TRUE)

```

Błędy średniokwadratowe dla predykcji odpowiednio dla zbioru uczącego składającego się z `r W1`, `r W2`, `r W3` pomiarów wynoszą `r m1`, `r m2`, `r m3`.


```{r echo=FALSE}
U1<-sum((a1*przew$nr+b1-przew$zamkniecie)^2)/sum((przew$zamkniecie)^2)
U2<-sum((a2*przew$nr+b2-przew$zamkniecie)^2)/sum((przew$zamkniecie)^2)
U3<-sum((a3*przew$nr+b3-przew$zamkniecie)^2)/sum((przew$zamkniecie)^2)
```

Statystyki Theil'a dla predykcji odpowiednio dla zbioru uczącego składającego się z `r W1`, `r W2`, `r W3` pomiarów wynoszą `r U1`, `r U2`, `r U3`.

Widać, że wartości statystyk Theil'a są mniejsze niż 1, zatem prognozy te są dokładniejsze niż prognoza naiwna.  

Błąd średniokwadratowy, zgodnie z poprzednim stwierdzeniem, jest najmnijeszy dla zbioru uczącego składającego się z 20 pomiarów. Należy zatem wybrać do naszej prognozy własnie ten model. 