---
title: "Analiza kursu dolara amerykańskiego do dolara kanadyjskiego"
author: "Patrycja Kolanowska"
date: "26 marca 2019"
output: html_document
---

```{r setup, include=FALSE}
knitr::opts_chunk$set(echo = TRUE)
```

## Dane

Analizować będziemy dane pobrane ze strony Forex.pl dotyczące kursy dolara amerykańskiego do dolara kanadyjskiego. Interesuje nas bieżący rok (01.01.2019-22.03.2019) z godziny 8:00, 12:00, 16:00, 20:00. Interesować nas będzie godzina zamknięcia.

```{r cars}
dane <- read.csv2(file = 'pKolanowska-USDCAD.csv', header = TRUE)
dane_8 <- dane[dane$Godzina == 80000, ]
dane_12 <- dane[dane$Godzina == 120000, ]
dane_16 <- dane[dane$Godzina == 160000, ]
dane_20 <- dane[dane$Godzina == 200000, ]

head(dane_8)
```

## Wykresy
Teraz zajmiemy się tworzeniem wykresów. Przedstawione zostaną wykresy pokazujące cenę w danej godzinie w ciągu całego analizowanego okresu.


```{r pressure, echo=FALSE}
x=1:58 

wykres_1<-plot(x, dane_8$Zamkniecie, type="l",main="Kursy z godziny 8:00", xlab="Dni", ylab="Cena")
wykres_2<-plot(x,dane_20$Zamkniecie, type="l",main="Kursy z godziny 20:00", xlab="Dni", ylab="Cena")
```

Wykresy wyglądają podobnie, dlatego zobaczmy wszystkie na jednym wspólnym wykresie

```{r }
curve(dane_8$Zamkniecie[x], from=1, to=60,type="l", main="Kursy  8:00, 12:00, 16:00, 20:00", xlab="Dni", ylab="Cena", col="red")
curve(dane_20$Zamkniecie[x], from=1, to=60, col="blue", add=TRUE)
curve(dane_12$Zamkniecie[x], from=1, to=60, col="black", add=TRUE)
curve(dane_16$Zamkniecie[x], from=1, to=60, col="green", add=TRUE)
legend("bottomleft",legend=c("Godzna 8:00", "Godzina 12:00", "Godzina 16:00", "Godzina 20:00"), col=c("red","black","green", "blue"), lwd=2)
```


Na wykresie widzimy, że cena kursu różni się w zależności od godziny. 




## Zadanie 3 
```{r}
dane_16$t <- 1:length(dane_16$Zamkniecie)
```
## Model z trendem liniowym
Korzystając z regresji liniowej przedstawię dwa modele. Rozważmy tylko cene zamknięcia.Dane będą przedstawione w następujący sposób: jako zbiór uczący oraz zbiór testowy.
```{r}
p<-15
N<-length(dane_16$Zamkniecie)
zb_uczacy<-dane_16[1:(N-p), ] 
zb_testowy<-dane_16[(N-p+1):N,]
```
Rozważmy model 1
```{r}
model1<-lm(Zamkniecie~t, d=zb_uczacy)
plot(zb_uczacy$t, zb_uczacy$Zamkniecie, main = "Predykcja na zbiorze uczącym", xlab="Dni", ylab="Zamknięcie")
abline(model1, col = "red")
```

Korzystając z modelu, zajmiemy się predykcją pozostałych wartości.
```{r}
b<-coef(model1)[1]
a<-coef(model1)[2]
plot(zb_testowy$t, zb_testowy$Zamkniecie, main = "Predykcja dla modelu 1", xlab="Dni", ylab="Kursy")
lines(zb_testowy$t, a*zb_testowy$t + b, col="red")

```

## Błąd średniokwadratowy i statystyka Theil'a dla modelu 1

```{r}
blad1=mean((zb_testowy$Zamkniecie-a*zb_testowy$t + b)^2)
blad1
stath1=sum((a*zb_testowy$t + b-zb_testowy$Zamkniecie)^2)/sum((zb_testowy$Zamkniecie)^2)
stath1
```
## Model 2
W modelu tym korzystać będziemy ze zbioru uczącego składającego się z 40 danych.
```{r}
u<-40
zb_uczacy2<-dane_16[(N-p-u+1):(N-p), ] 
zb_testowy2<-dane_16[(N-p+1):N,]
model2<-lm(Zamkniecie~t, d=zb_uczacy2)
```

```{r}
plot(zb_uczacy2$t, zb_uczacy2$Zamkniecie, main = "Predykcja na zbiorze uczącym", xlab="Dni", ylab="Zamkniecie")
abline(model2, col="blue")
```

Korzystając z modelu, zajmiemy się predykcją pozostałych wartości.
```{r}
b2<-coef(model2)[1]
a2<-coef(model2)[2]
plot(zb_testowy2$t, zb_testowy2$Zamkniecie, main = "Predykcja dla modelu 2", xlab="Dni", ylab="Kursy")
lines(zb_testowy2$t, a2*zb_testowy2$t + b2, col="blue")
```

## Błąd średniokwadratowy i statystyka Theil'a dla modelu 2

```{r echo=FALSE}
blad2=mean((zb_testowy2$Zamkniecie-a2*zb_testowy2$t + b2)^2)
blad2
stath2=sum((a2*zb_testowy2$t +b2-zb_testowy2$Zamkniecie)^2)/sum((zb_testowy2$Zamkniecie)^2)
stath2
```