---
title: "Analiza kursu funta brytyjskiego (GBP) do jena (JPY)"
author: "Sandra Sobór"
date: "13 marca 2019"
output: html_document
---

```{r setup, include=FALSE}
knitr::opts_chunk$set(echo = TRUE)
```

## Wczytywanie danych

Przedmiotem analizy będą dane ze strony Forex.pl dotyczące kursu funta brytyjskiego do jena. Interesuje nas analiza kursów z ostatniego roku (dokładny okres 28.02.2018 - 28.02.2019) z godziny 8:00, 12:00, 16:00 i 20:00. Na potrzeby przedstawienia graficznego pobrane dane muszą zostać odpowiednio wybrane z obszernego pliku. Dla ustalenia uwagi będzie nas interesował wyłącznie kurs zamknięcia, zatem naszą tabelę możemy trochę ograniczyć. Dodatkowo dane nie zawierają informacji o notowaniach w weekendy w konsekwencji mamy jedynie 261 obserwacji. Przykładowo wypisane zostały kursy z godziny 8:00 z początku analizowanego okresu.

```{r}
data_all <- read.csv2(file = 'GBP-JPYg.csv', header = TRUE)
data_8 <- data_all[data_all$godzina == 80000, ]
data_12 <- data_all[data_all$godzina == 120000, ]
data_16 <- data_all[data_all$godzina == 160000, ]
data_20 <- data_all[data_all$godzina == 200000, ]

head(data_8)

```
##Graficzne przedstawienie danych
Skoro dane mają już przyjazny dla nas format możemy zająć się tworzeniem wykresów. Na początek przedstawione zostaną wykresy pokazujące cenę w danej godzinie w ciągu całego analizowanego okresu. 

```{r echo = FALSE}
par(mfrow = c(2, 2))
plot(1:length(data_8$data), data_8$zamkniecie, type = "l", main = "Kursy z godziny 8:00", xlab = "Dni", ylab = "Cena")
plot(1:length(data_12$data), data_12$zamkniecie, type = "l", main = "Kursy z godziny 12:00", xlab = "Dni", ylab = "Cena")
plot(1:length(data_16$data), data_16$zamkniecie, type = "l", main = "Kursy z godziny 16:00", xlab = "Dni", ylab = "Cena")
plot(1:length(data_20$data), data_20$zamkniecie, type = "l", main = "Kursy z godziny 20:00", xlab = "Dni", ylab = "Cena")
par(mfrow = c(1, 1))
```

Na pierwszy rzut oka wykresy wydają się takie same, zobaczmy zatem łączny wykres, który pokaże nam różnice w cenach. 

```{r echo=FALSE}
curve(data_8$zamkniecie[x], from = 1, to = length(data_8$data), type = "l", xlab = "Dzień", ylab = "Cena", col = "blue")
curve(data_12$zamkniecie[x], from = 1, to = length(data_12$data), add = TRUE, type = "l", xlab = "Dzień", ylab = "Cena", col = "red")
curve(data_16$zamkniecie[x], from = 1, to = length(data_16$data), add = TRUE, type = "l", xlab = "Dzień", ylab = "Cena", col = "green")
curve(data_20$zamkniecie[x], from = 1, to = length(data_20$data), add = TRUE, type = "l", xlab = "Dzień", ylab = "Cena")
legend("bottomleft", legend = c("Godzina 8:00", "Godzina 12:00", "Godzina 16:00", "Godzina 20:00"), col = c("blue", "red", "green", "black"), lwd = 2)
```

##Predykcja danych
Poniżej zajmiemy się stworzeniem dwóch modeli predykcji danych. Będziemy modelować kurs zamknięcia z godziny 16 (261 obserwacji) poprzez stworzenie modeli regresji. Dodatkowo do ramki danych zostanie dodana kolumna z czasem (t). Jako, że mamy też podać błąd średniokwadratowy oraz staystykę Theil'a, zdefiniujmy fukncję, któe policzą nam te wartości:

```{r}
data_16$t <- 1:length(data_16$zamkniecie)

mse <- function(dane, predykcja) 
    {
      return(mean((dane - predykcja) ^ 2))  
    }

theil <- function(dane, predykcja) 
    {
    return(sum((dane - predykcja) ^ 2) / sum(dane ^ 2))
    }
```


##Model 1 
W pierwszym modelu predykcja na ostatnie 10 dni analizowanego okresu zostanie stworzona na podstawie zbioru uczącego składającego się ze wszystkich poprzednich danych (tj. 251  obserwacji). Jako x oznaczymy wektor wartości, które będziemy predyktować i ostatecznie porównywać z naszymi wynikami

```{r}
n <- 10
N <- length(data_16$zamkniecie)
data1 <- data_16[1:(N - n), ]
x1 <- data_16[(N - n + 1):N, ]
```

Rozważmy następujący model i zobaczmy jak wygląda wykres dla danych i predykcji na zbiorze uczącym. 
```{r}
model1 <- lm(zamkniecie ~ t + sin(2 * pi / 50 * t), data = data1)
summary(model1)
plot(data1$t, data1$zamkniecie, main = "Predykcja na zbiorze uczącym", xlab = "Dzień okresu", ylab = "Zamknięcie")
lines(data1$t, predict(model1), col = "red")
```

Widać zatem trend malejący. Teraz stworzony zostanie wykres rzeczywistych i predyktowanych wartości na ostatnie 10 dni okresu (zbiór testowy).

```{r}
pred1 <- predict(model1, newdata = x1)
granice <- c(min(min(pred1), min(x1$zamkniecie)) - 2, max(max(pred1), x1$zamkniecie) + 2)
plot(x1$t, x1$zamkniecie, main = "Predykcja na zbiorze testowym", xlab = "Dzień okresu", ylab = "Zamknięcie", ylim = granice)
lines(x1$t, pred1, col = "red")

```

Czas zatem na wyliczenie błędu średniokwadratowego i współczynnika Theil'a: 
```{r echo = FALSE}
m1 <- c("Błąd śrendiokwadratowy" = mse(x1$zamkniecie, pred1), "Statystyka Theil'a" = theil(x1$zamkniecie, pred1)) 
m1
```



## Model 2
W drugim modelu predykcja na ostatnie 10 dni analizowanego okresu zostanie stworzona na podstawie zbioru uczącego składającego się z danych z 30 poprzedzających dni (tj. 222-251). Analogicznie jak poprzednio wektor wartości, które będziemy predyktować oznaczymy przez x2. Zastosujemy tutaj model regresji liniowej, gdyż jak zobaczymy poniżej w podsumowaniu i na wykresie całkiem dobrze przybliża on nam dane ze zbioru uczącego:
```{r}
o <- 30
data2 <- data_16[(N - n - o + 1):(N - n), ]
x2 <- data_16[(N - n + 1):N, ]

model2 <- lm(zamkniecie ~ t, data = data2)
summary(model2)

plot(data2$t, data2$zamkniecie, main = "Predykcja na zbiorze uczącym", xlab = "Dni okresu", ylab = "Zamknięcie")
lines(data2$t, predict(model2), col = "red")

```

Przy zbiorze uczącym składającym się z 30 poprzedzających obserwacji widzimy, że trend jest rosnący. Sporządzimy teraz wykres wartości rzeczywistych i predyktowanych dla ostatnich 10 dni okresu.

```{r}
pred2 <- predict(model2, newdata = x2)
plot(x2$t, x2$zamkniecie, main = "Predykcja na zbiorze testowym", xlab = "Dni okresu", ylab = "Zamknięcie")
lines(x2$t, pred2, col = "red")
```

I na koniec statystki dla modelu 2: 

```{r echo = FALSE}
m2 <- c("Błąd śrendiokwadratowy" = mse(x2$zamkniecie, pred2), "Statystyka Theil'a" = theil(x2$zamkniecie, pred2)) 
m2
```
##Podsumowanie

Na podstawie wartości błędów średnikwadratowych i statystyk Theil'a dla modelu 1 i modelu 2 możemy wnioskować, że model 2 lepiej predyktuje wartości kursu zamknięcia. Może to byś spowodowane faktem, że nie korzysta z przestarzałych danych.
