---
title: "GPW_notowania"
author: "OKowarik"
date: "24 marca 2019"
output: html_document
---
Korzystając z pakietu
```{r}
library(XLConnect)
```
wczytujemy dane notowań spółki Amica z ostatniego roku pobrane ze strony 'https://www.money.pl/gielda/spolki-gpw/PLAMICA00010,archiwum.html' .
```{r}
dane = readWorksheetFromFile('Amica_GPW_Kowarik.xlsx', sheet = 1)
```
Następnie "okrajamy" te dane do interesującego nas zakresu.
```{r}
dane_okrojone<- dane[2:5]
head(dane_okrojone)
```
Na koniec za pomocą funkcji chartSeries z pakietu quantmod tworzymy wykres giełdowy 
```{r}
library(quantmod)
dane_do_wykresu <- xts(dane_okrojone, order.by = as.Date(dane[, 1]))
chartSeries(dane_do_wykresu, TA = NULL)
```

Do pracy z ćwiczeniem 3 wybieram jedną zmienną - cenę zamknięcia. Przygotowujemy dane do analizy.
```{r}
library(HistData)
czas <- 1:250
cena <- dane[5]
cena_zamkniecia <- data.frame(czas,cena)
plot(cena_zamkniecia, type ="p", main="Zamknięcie", xlab="Dni robocze od 15.03.2018", ylab="Wartość w mln zł")
```

Rozważmy teraz model liniowy dla wszystkich danych.
```{r}
regresja <- lm(cena_zamkniecia$Zamknięcie ~ cena_zamkniecia$czas)
summary(regresja)
```

Sprawdźmy jak wygląda nasze dopasowanie modelu
```{r}
plot(cena_zamkniecia$czas, cena_zamkniecia$Zamknięcie,"p",pch = 20, cex = 1.5)
abline(regresja, col = "red", lwd = 2)
text(mean(cena_zamkniecia$czas), mean(cena_zamkniecia$Zamknięcie), round(summary(regresja)$r.squared, 3), pos = 4)
```

Widać, że dopasowanie modelu w przypadku tak dużej ilości dość znacząco różniących się danych jest lekko mówiąc słaby o czym świadczy minimalna wartość 'r.squared'.
Rozważmy teraz model liniowy korzystający zawsze ze stałej liczby bezpośrednio poprzedzających próbek. Model zapisuję w postaci funkcji w celu ułatwienia obserwacji jego działania. Funkcja prognozy jest wyznaczona przez współczynniki regresji.

```{r}
na_dana_chwile <- function(chwila,stala){
n <- stala
m <- chwila
uczacy <- cena_zamkniecia[(m-n):(m-1),]
regresja2 <- lm(uczacy$Zamknięcie ~ (uczacy$czas))
plot(uczacy$czas, uczacy$Zamknięcie,"p", main = "Regresja w okresie z dowolnie wybranymi wartościami m,n")
abline(regresja2, col = "red", lwd = 2)
text(mean(uczacy$czas), mean(uczacy$Zamknięcie), round(summary(regresja2)$r.squared, 3), pos = 4)
wsp <- coef(regresja2)
summary(regresja2)
tczas <- m:250
testowy <- cena_zamkniecia[m:250,]
prognoza <- wsp[2]*testowy$czas+wsp[1]
plot(testowy$czas, testowy$Zamknięcie, ylim=c(min(prognoza),max(testowy$Zamknięcie)), "p", col = "blue", main = "Prognoza")
lines(testowy$czas, prognoza)
mse <- mean(((prognoza-testowy$Zamknięcie)^2))
theil <- sum(((prognoza-testowy$Zamknięcie)^2))/sum((testowy$Zamknięcie^2))
cat("Błąd średniokwadrtowy wynosi ", mse, "natomiast statystyka Theil'a ", theil)
}
##przykładowo:

return(na_dana_chwile(150,80))
```
