---
title: "Notowania akcji spółki  Atlanta Poland S.A. (ATP) w 2019 roku"
author: "Izabela Stobiecka"
date: "13 marca 2019"
output: html_document
---

```{r setup, include=FALSE}
knitr::opts_chunk$set(echo = TRUE)
```
Poniższy plik przedstawia graficznie notowania akcji spółki Atlanta Poland S.A. (ATP) w 2019 roku z uwzględnieniem ceny otwarcia, zamknięcia, maksymalnej i minimalnej. 

Atlanta Poland S.A. istnieje od 1990 roku i jest jedną z największych  firm w Polsce importującą oraz sprzedającą bakalie wykorzystywane do produkcji wyrobów czekoladowych, słodyczy, ciastek oraz pieczywa. W 2005 roku firma stała się spółką giełdową, notowaną na Warszawskiej Giełdzie Papierów Wartościowych.

## Pobranie i wczytanie danych
Dane o notowaniach ATP pobrałam z portalu <https://stooq.pl> w postaci pliku w formacie .csv. Zimportujmy te dane do R. Pomijam ostatnią kolumnę (wolumen)- nie będzie nas interesować.
```{r}
dane=read.csv('atp_d.csv')[,1:5]
head(dane)

```

##Interpretacja graficzna
Załączę bibliotekę, która pozwoli mi na dostęp do dodatkowych palet kolorów.
```{r}
library("RColorBrewer")
```

Rozpocznę rysowanie wykresów od wykresu pudełkowego dla każdego z atrybutów. 
```{r}
boxplot(dane$Otwarcie,dane$Najwyzszy,dane$Najnizszy,dane$Zamkniecie, main="Wykres pudełkowy dla ceny ATP",names=names(dane)[2:5], col=brewer.pal(n = 4, name = "PRGn"))
```


Możemy łatwo zauważyć, że nie mamy żadnych wartości odstających (uff). Z wykresu możemy odczytać najwyższe i najniższe wartości każdego z atrybutów, medianę oraz kwantyle, jednak nie daje nam on informacji o tym kiedy interesujące nas wartości zostały osiągnięte. Aby uzyskać odpowiedź na to pytanie narysujmy wykresy liniowe wartości każdego z atrybutów w zależności od daty.
```{r}
par(mfrow = c(2, 2), pty = "m")
plot(dane$Otwarcie, type="l", main="Otwarcie",col=brewer.pal(n = 4, name = "PRGn")[1], xlab = "Data", ylab="Cena ATP", xaxt = "n")
axis(1, at = dane$Data, labels = levels(dane$Data))
plot(dane$Najwyzszy, type="l", main="Najwyższy",col=brewer.pal(n = 4, name = "PRGn")[2], xlab = "Data", ylab="Cena ATP",xaxt="n")
axis(1, at = dane$Data, labels = levels(dane$Data))
plot(dane$Najnizszy, type="l", main="Najniższy",col=brewer.pal(n = 4, name = "PRGn")[3], xlab = "Data", ylab="Cena ATP",xaxt="n")
axis(1, at = dane$Data, labels = levels(dane$Data))
plot(dane$Zamkniecie, type="l", main="Zamknięcie",col=brewer.pal(n = 4, name = "PRGn")[4], xlab = "Data", ylab="Cena ATP",xaxt="n")
axis(1, at = dane$Data, labels = levels(dane$Data))
```


Widzimy więc, jak ceny ATP zmieniały się w czasie. W tej formie trudniej nam jest jednak zobaczyć różnice między poszczególnymi atrybutami. Nanieśmy więc wszystkie krzywe na jeden wykres.
```{r}
plot(dane$Otwarcie, type="l", main="Wykres liniowy dla ceny ATP",col=brewer.pal(n = 4, name = "PRGn")[1], xlab = "Data", ylab="Cena ATP",xaxt="n")
lines(dane$Najwyzszy, type="l", col=brewer.pal(n = 4, name = "PRGn")[2])
lines(dane$Najnizszy, type="l", col=brewer.pal(n = 4, name = "PRGn")[3])
lines(dane$Zamkniecie, type="l", col=brewer.pal(n = 4, name = "PRGn")[4])
legend("topright",names(dane)[2:5],col=brewer.pal(n = 4, name = "PRGn"),lwd=2)
axis(1, at = dane$Data, labels = levels(dane$Data))

```


Dzięki temu wykresowi możemy stwierdzić na przykład, że cena akcji była największa na początku roku i wynosiła powyżej 5,20 zł jak i stwierdzić, że osiągnęła swoje minimum pod koniec lutego na poziomie niższym niż 4 zł. Oczywiście możemy łatwo sprawdzić czy nasza obserwacja jest poprawna.

```{r}
max=max(dane$Najwyzszy)
pozycja=match(max,dane$Najwyzszy)
data=levels(dane$Data)[pozycja]
cat(c('W dniu',data,'cena akcji osiągnęła najwyższą wartość wynoszącą',max))
```

```{r}
min=min(dane$Najnizszy)
pozycja=match(min,dane$Najnizszy)
data=levels(dane$Data)[pozycja]
cat(c('W dniu',data,'cena akcji osiągnęła najniższą wartość wynoszącą',min))
```
##Modele z trendem liniowym
Rozważymy teraz dwa modele korzystające z regresjii liniowej. Weźmiemy pod uwagę tylko jedną zmienną- cenę otwarcia. Spróbujemy przybliżyć jej zmienność w czasie. Przygotujmy najpierw odpowiednią ramkę danych.
```{r}
Otwarcie=dane$Otwarcie
Dni=as.numeric(row.names(dane))
dane2=data.frame(cbind(Dni,Otwarcie))
head(dane2)

```
Rozdzielmy nasze dane na dwa zbiory- jeden uczący model, drugi sprawdzający jego skuteczność.
```{r}
p=35
Uczacy=data.frame(cbind(Dni=Dni[1:(p-1)],Otwarcie=Otwarcie[1:(p-1)]))
Testowy=data.frame(cbind(Dni=Dni[p:length(Dni)],Otwarcie=Otwarcie[p:length(Otwarcie)]))
```

Rozważmy na początek model z trendem liniowym dla całych przeszłych danych
```{r}
model1=lm(Otwarcie~Dni,data=Uczacy)
summary(model1)
```
Przedstawmy ten trend liniowy na wykresie
```{r}
plot(dane2$Otwarcie, type="l", main="Otwarcie", sub="Model z trendem liniowych dla wszystkich przeszłych danych",col=brewer.pal(n = 4, name = "PRGn")[1], xlab = "Data", ylab="Cena ATP", xaxt = "n")
axis(1, at = dane$Data, labels = levels(dane$Data))
abline(model1)
abline(v=p,lty=2,col='red')
```


Nasz model prognozuje  że w ciągu kolejnych 10 dni cena otwarcia akcji będzie miała wartości określone następującym wektorem:
```{r}
Prognoza1=predict(model1,newdata=Testowy)
Prognoza1
```

Obejrzyjmy wykres samej prognozy
```{r}
plot(Testowy$Otwarcie, ylim=c(min(Prognoza1),max(Testowy$Otwarcie)),type="l", main="Prognoza ceny otwarcia", sub="Model z trendem liniowych dla wszystkich przeszłych danych",col=brewer.pal(n = 4, name = "PRGn")[1], xlab = "Data", ylab="Cena ATP", xaxt = "n")
axis(1, at = dane$Data, labels = levels(dane$Data))
lines(Prognoza1)

```


Wyznaczmy teraz błąd średniokwadratowy dla tego modelu. 
```{r}
blad1=mean(((Prognoza1-Testowy$Otwarcie)^2))
cat(c('Błąd średniokwadratowy wynosi',blad1))
```
Oraz wartość statystyki Theil'a
```{r}
theil1=sum(((Prognoza1-Testowy$Otwarcie)^2))/sum((Testowy$Otwarcie^2))
cat(c('Wartość statystyki Theil\'a w tym modelu wynosi',theil1))
```
Zatem nasz model jest skuteczniejszy niż prognoza naiwna.

Spróbujmy teraz rozważyć model z z trendem liniowym, korzystający zawsze ze stałej liczby bezpośrednio poprzedzających próbek N. Niech np. N=19
```{r}
N=19
U=length(Uczacy$Dni)
model2=lm(Otwarcie~Dni,data=Uczacy[(U-N+1):U,])
summary(model2)
```
Testując różne wartości N, możemy zauważyć, że dla małego N regresja liniowa jest mało dokładną aproksymacją zbioru uczącego. Dla N=19 nasz model okazuje się być nienajgorszym przybliżeniem.
```{r}
plot(dane2$Otwarcie, type="l", main="Otwarcie", sub="Model z trendem liniowych korzystający z N poprzedzających próbek",col=brewer.pal(n = 4, name = "PRGn")[1], xlab = "Data", ylab="Cena ATP", xaxt = "n")
axis(1, at = dane$Data, labels = levels(dane$Data))
abline(model2)
abline(v=p,lty=2,col='red')
```


Nasz model prognozuje  że w ciągu kolejnych 10 dni cena otwarcia akcji będzie miała wartości określone następującym wektorem:
```{r}
Prognoza2=predict(model2,newdata=Testowy)
Prognoza2
```
Obejrzyjmy wykres samej prognozy
```{r}
plot(Testowy$Otwarcie, ylim=c(min(Testowy$Otwarcie),max(Prognoza2)),type="l", main="Prognoza ceny otwarcia", sub="Model z trendem liniowych korzystający z N poprzedzających próbek",col=brewer.pal(n = 4, name = "PRGn")[1], xlab = "Data", ylab="Cena ATP", xaxt = "n")
axis(1, at = dane$Data, labels = levels(dane$Data))
lines(Prognoza2)
```


Podobnie jak w poprzednim modelu wyznaczmy błąd średniokwadratowy oraz wartość statystyki Theil'a
```{r}
blad2=mean(((Prognoza2-Testowy$Otwarcie)^2))
cat(c('Błąd średniokwadratowy wynosi',blad2))
```
```{r}
theil2=sum(((Prognoza2-Testowy$Otwarcie)^2))/sum((Testowy$Otwarcie^2))
cat(c('Wartość statystyki Theil\'a w tym modelu wynosi',theil2))
```
Porównując błąd średniokwadratowy w obu modelach możemy stwierdzić że model drugi jest dokładniejszy.
```{r}
cat(c("Błąd średniokwadratowy w pierwszym modelu wyniósł ",blad1,", a w modelu drugim ",blad2))
```

