---
title: "GPW-Play"
author: "Karolina Mruk"
date: "26 marca 2019"
output: html_document
---
```{r setup, include=FALSE}
knitr::opts_chunk$set(echo = TRUE)
```
## Wczytywanie danych

Wczytujemy notowania Play z pliku csv i "okrajamy " je do interesujących nas kolumn

```{r}
dane <- read.csv("GPW_PLAY.csv")[,1:5]

head(dane)
```

```{r}
summary(dane)
```
Poniżej przedstawię notowania spółki Play - maksimum i  minimum
```{r}
plot(dane$Maks, type="l", main="Wykres Maks ceny spółki Play",col="blue",xlab = "Data", ylab="Notowania Play")
axis(1, at = dane$Data, labels = levels(dane$Data))
plot(dane$Min, type="l", main="Wykres Min ceny spółki Play",col="green",xlab = "Data", ylab="Notowania Play")
axis(1, at = dane$Data, labels = levels(dane$Data))
```
Nanieśmy wszystkie krzywe na jeden wykres- Otwarcia, zamknięcia, max i min, w odniesieniu do daty.
```{r}
plot(dane$Otwarcie, type="l", main="Wykres notowania ceny spółki Play",col="red",xlab = "Data", ylab="Notowania Play")
lines(dane$Min, type="l", col="green")
lines(dane$Maks, type="l", col="blue")
axis(1, at = dane$Data, labels = levels(dane$Data))
```

## Predykcja
Do pracy z ćwiczeniem 3 wybieram jedną zmienną - cenę otwarcia. Przygotowujemy dane do analizy.
```{r}
Data<-dane$Data
Otwarcie<-dane$Otwarcie

```
```{r}
Data2 <- as.Date(Data, "%Y-%m-%d")
dane<-cbind(dane,Data2)
```
Wykonamy prognozę modelem regresji liniowej dla wszystkich danych.

```{r}
ramka<-data.frame(Data2,Otwarcie)
head(ramka)
plot(ramka,'p',col="blue");
reg <- lm(Otwarcie~Data2, data=ramka);
plot(reg);
abline(reg)
```
```{r}
summary(reg)
```


Rozdzielmy nasze dane na dwa zbiory- jeden uczący model, drugi sprawdzający jego skuteczność.
```{r}
p=44
Uczacy=data.frame(cbind(Data2=Data2[1:(p-1)],Otwarcie=Otwarcie[1:(p-1)]))
Testowy=data.frame(cbind(Data2=Data2[p:length(Data2)],Otwarcie=Otwarcie[p:length(Otwarcie)]))
```
```{r}
ramka1<-Uczacy
head(ramka1)
plot(ramka1,'p',col="red");
reg1 <- lm(Otwarcie~Data2, data=ramka1);
plot(reg1);
abline(reg1)
summary(reg1)
```
```{r}
ramka2<-Testowy
head(ramka2)
plot(ramka2,'p',col="red");
reg2 <- lm(Otwarcie~Data2, data=ramka2);
plot(reg2);
abline(reg2)
summary(reg2)
```
```{r}
prognoza<- predict(reg1)
prognozaa<- predict(reg2)
plot(ramka1$Data2,prognoza)
plot(prognozaa)
plot(ramka2,col="pink", ylab="Kurs Otwarcia", xlab="Data")
lines(ramka2$Data2, prognozaa, type = "l", col="red")
```

Wyliczamy błąd średniokwadratowy  na jedna chwilę czasu wprzód i statystykę Theil'a dla tak opracowanej prognozy.
```{r}
blad<- mean((prognozaa-ramka2$Otwarcie)^2)
theila <- sum((prognozaa-ramka2$Otwarcie)^2)/sum(ramka2$Otwarcie^2)

```
```{r}
blad
theila

```
