---
title: "Prognozowanie przy użyciu modeli liniowych dla notowań cen akcji spółki Kruk S.A."
author: "Natalia Kiełbik"
date: "28 kwietnia 2019"
output: html_document
---
#Zadanie 2 - Wykresy
#O spółce
Kruk S.A. to firma windykacyjna z siedzibą we Wrocławiu. 
Grupa KRUK koncentruje swą działalność na rynku bankowym w oparciu o długoterminowe relacje z kluczowymi klientami. Zarządza m.in. wierzytelnościami banków, pośredników kredytowych, firm ubezpieczeniowych oraz firm leasingowych. Na Giełdzie Papierów Wartościowych notowana jest od 10 maja 2011 roku. 

#Pobranie i wczytywanie danych
Poniższy plik przedstawia notowania akcji spółki Kruk w dniach 2019-01-02 - 2019-03-18 z uwzględnieniem ceny otwarcia, zamknięcia, maksymalnej i minimalnej. 
Dane pobrałam ze strony: https://stooq.pl/q/?s=kru&d=20190327.

Rozpoczynam od pobrania potrzebnych bibliotek oraz przygotowania omawianaych danych.
```{r}
library(quantmod)
library(xts)
kruk.raw = read.csv("Kielbik-kru_d.csv", header = TRUE, sep = ",")
kruk = xts(kruk.raw[, -1], order.by = as.Date(kruk.raw[, 1])) #zamiana danych w szereg czasowych
KRU <- kruk
names(KRU) = c("KRU.Open", "KRU.High", "KRU.Low", "KRU.Close", "KRU,Volume")
```

Następnie korzystam z funkcji *chartseries* w celu narysowania wykresów giełdowych dla omawianych notowań akcji spółki.

Narysuję najpierw podstawowy wykres dla "obrotów-otwarcia-maks-min-zamknięcia" dla danych notowań.
Na wykresie zostały wyszczególnione zieloną czcionką wartości zamknięcia oraz wolumenu w ostatnim omawianym dniu (czyli 2019-03-18). Dodatkowo dzięki parametrowi *theme* zastosowałam tutaj inny motyw kolorystyczny.
```{r}
chartSeries(KRU, theme = chartTheme(1))
```

Następny wykres przedstawia wartości maksymalne i minimalne z każdego dnia obserwacji, z uwzględnieniem ceny otwarcia.
Typ wykresu, to wykres świecowy o zwężonych słupkach pomiedzy otwarciem i zamknięciem. 
```{r}
chartSeries(KRU, bar.type = "ohlc", TA = NULL, type = "matchsticks")
```

Na kolejnym wykresie przedstawiono maksimum oraz minimum z każdego dnia obserwacji, które są połączone odcinkiem, na którym oznaczona jest wartość zamknięcia sesji giełdowej. 
Na tym wykresie nie jest przedstawiona cena otwarcia, a każda ze świec przyjmuje inny kolor, dzięki paramertrowi *muti.col*.
```{r}
chartSeries(KRU, multi.col = TRUE, bar.type = "hlc", TA = NULL, type = "bars")
```

Kolejny wykres przedstawia "otwarcie - maks - min - zamknięcie". Zastosowałam tutaj inny motyw kolorystyczny (czarno - biały).
```{r}
chartSeries(KRU,theme = chartTheme(2), TA = NULL)
```

Ostatni wykres przedstawia wolumen sprzedaży, a same wartości wolumenu są przedstawione na dodatkowym wykresie poniżej głównego.
```{r}
chartSeries(KRU, bar.type = "hlc", type = "bars")
```

Na ostatnim wykresie chciałam zaprezentować jak można zmieniać kolory poszczególnych elementów wykresu. Parametry, które podlegają zmianie, to: 
*up.col* - kolor słupków dla których Close>Open, 
*dn.col* - kolor w przeciwnej sytuacji
```{r}
chartSeries(KRU, theme = chartTheme(5), up.col = "darkolivegreen1", dn.col = "red")
```



#Zadanie 3 - Prognozowanie
Rozpoczniemy od ponownego wprowadzenia i przygotowania danych potrzebnych do omówienia modeli predykcji. Bierzemy pod uwagę tylko jedną zmienną - cenę zamknięcia notowania.
```{r}
#Wczytanie dane
dane = read.csv("Kielbik-kru_d.csv", header = TRUE, sep = ",")

#Przygotowanie danych 
Zam = dane$Zamkniecie
Dni = as.numeric(1:length(dane$Data)) 
dane_r=data.frame(cbind(Dni, Zam))
head(dane_r)
```

Teraz podzielimy dane na zbiór uczący oraz testowy. Zbiór uczący będzie obejmował okres do "2019-03-01" (włącznie), a zbiór testowy od "2019-03-04" do końca rozpatrywanego okresu.
```{r}
czas <- which(dane$Data == "2019-03-04")
obs <- nrow(dane)

zb_ucz <- dane_r[1:(czas - 1), ]
zb_test <- dane_r[czas:obs,]
```

#Model 1
W pierwszej kolejności rozważymy model z trendem liniowym dla całych przeszłych danych. Następnie model ten zaprezentujemy na wykresie.
```{r}
model1 <- lm(Zam ~ Dni, data=zb_ucz)
summary(model1)
```

Wykres:
```{r}
plot(dane_r$Zam,
     type="l",
     lwd = "2",
     main = "Cena zamknięcia akcji z linią regresji",
     xlab = "Czas", 
     ylab = "Cena zamknięcia akcji",
     xaxt = "n")
axis(1, at = dane$Data, labels = levels(dane$Data))
abline(model1, col = "red", lwd = "2")
```

Według naszego modelu, cena zamknięcia akcji, liczona od dnia *2019-03-04*, będzie miała wartości określone następującym wektorem:
```{r}
prognoza1=predict(model1,newdata=zb_test)
prognoza1
```

Wykres prognozy dla danych od 2019-03-04 do końca rozpatrywanego okresu.
```{r}
plot(zb_test$Zam,
     type="l",
     lwd = "2",
     main = "Prognoza ceny zamknięcia akcji",
     xlab = "Czas", 
     ylab = "Cena zamknięcia akcji KRU S.A.",
     xaxt = "n")
axis(1, at = dane$Data)
lines(prognoza1, col = "red", lwd = "2")
```

Obliczymy teraz *błąd średniokwadratowy* oraz *statystykę Theil'a* dla tak skonstruowanego modelu.
```{r}
bl1=mean(((prognoza1 - zb_test$Zam)^2)) #błąd średniokwadratowy
bl1

th1=sum(((prognoza1 - zb_test$Zam)^2))/sum((zb_test$Zam^2)) #wartość statystyki Theil'a
th1
```

#Model 2
Będziemy teraz rozważać model z trendem liniowym korzystający zawsze ze stałej liczby bezpośrednio poprzedzających próbek **n**. 
```{r}
N <- length(dane$Zamkniecie)
n <- 30
model2 <- lm(Zam~Dni, data = zb_ucz[(N-n+1):N,])
summary(model2)
```

Teraz zilustrujemy na wykresie trend liniowy dla tego modelu (w czasie od 2019-01-02 do 2019-03-18).
```{r}
plot(dane_r$Zam,
     type = "l",
     lwd = "2",
     main="Model z trendem liniowym dla całych przeszłych danych",
     xlab = "Czas",
     ylab = "Cena zamknięcia akcji KRU",
     xaxt = "n")
axis(1, at = dane$Data, labels = levels(dane$Data))
abline(model2, col = "blue", lwd="2")
```

Według tego modelu, cena zamknięcia akcji, liczona od dnia *2019-03-04*, będzie miała wartości określone następującym wektorem:
```{r}
prognoza2=predict(model2,newdata=zb_test)
prognoza2
```

Zilustrujmy te wartości na wykresie:
```{r}
plot(zb_test$Zam,
     type = "l",
     lwd = "2",
     main="Prognoza ceny zamknięcia",
     xlab = "Czas",
     ylab="Cena zamknięcia akcji KRU",
     xaxt = "n")
axis(1, at = dane$t, labels = levels(dane$t))
lines(prognoza2, col="blue", type="l", lwd = "2")
```

Tutaj również wyznaczamy błąd średniokwadratowy oraz statystykę Theil'a.
```{r}
bl2=mean(((prognoza2 - zb_test$Zam)^2)) #błąd średniokwadratowy
bl2
th2=sum(((prognoza2- zb_test$Zam)^2))/sum((zb_test$Zam^2)) #wartość statystyki Theil'a
th2
```


#Podsumowanie
Przypomnijmy raz jeszcze *błędy średniokwadratowe* oraz *statystki Theil'a* dla obu modeli.
```{r}
#Model 1
bl1
th1

#Model 2
bl2
th2
```

Na podstawie tych danych możemy wywnioskować, że model 2 lepiej przewiduje wartości kursu zamknięcia.