---
title: "zadanie2"
author: "KŁądka"
date: "1 kwietnia 2019"
output: html_document
---

```{r setup, include=FALSE}
knitr::opts_chunk$set(echo = TRUE)
```

```{r}
library(XLConnect)
library("quantmod")
library("tidyr")
```

Wczytujemy dane notowania CCC z excela.
```{r}
dane = readWorksheetFromFile('Ladka-GPW-CCC.xlsx', sheet = 1)
head(dane)
```

Przygotowujemy dane do wykresów.
```{r}
dane2 = dane[2:5]
ccc <- xts(dane2, order.by = as.Date(dane[, 1]))
head(ccc)
```

Tworzymy wykresy.
```{r}
chartSeries(ccc, bar.type = "hlc", TA=NULL, type = "bars", theme = chartTheme(1))
matplot(1:nrow(dane), ccc[,1:4], "l",xlab="Data", ylab="Wartości w mln")
legend("topleft", c("Otwarcie", "Zamknięcie", "Maks", "Min"), col = 1:4, lty = 1:4)
```

W zadaniu 3 ograniczymy się do jednej zmiennej - ceny otwarcia. 
```{r}
co <- data.frame( "Data" = as.Date(dane[, 1]), "Otwarcie" = dane2$Otwarcie)
cena_otwarcia <- co[order(co$Data),]
head(cena_otwarcia)
```

Rozważmy teraz model liniowy dla wszystkich danych oraz sprawdźmy jego dopasowanie.
```{r}
reg <- lm(cena_otwarcia$Otwarcie ~ cena_otwarcia$Data)
plot(cena_otwarcia$Data, cena_otwarcia$Otwarcie,"l", xlab = "DATA", ylab = "CENA", pch = 20, cex = 1.5)
abline(reg, col = "green", lwd = 2)
text(mean(cena_otwarcia$Data), mean(cena_otwarcia$Otwarcie), round(summary(reg)$r.squared, 3), pos = 4)
```

Przejdźmy teraz do modelu, który będzie korzystał ze stałej ilości danych poprzedzających daną chwilę. Przyjmujemy np. moment m=45 oraz stałą k=15. Dokonamy podziau na zbiory - uczący i testowy
```{r}
m <- 45
k <-  15
train <- cena_otwarcia[(m-k):(m-1),]
test <- cena_otwarcia[m:nrow(cena_otwarcia),]
```


```{r}
x <- 1:length(train$Data)
reg2 <- lm(train$Otwarcie ~ x)
summary(reg2)
wsp_reg2 <- coef(reg2)
```

Zobaczmy jak wygląda wykres regresji na tle danych.
```{r}
plot(x, train$Otwarcie,"l", xlab = "DATA", ylab = "CENA")
abline(reg2, col = "yellow", lwd = 2)
text(mean(x), mean(train$Otwarcie), round(summary(reg2)$r.squared, 3), pos = 4)
```


Prognozowane wartości
```{r}
n <- (length(train$Data)+1):(length(train$Data)+length(test$Data))
prognoza <- wsp_reg2[2]*n+wsp_reg2[1]
prognoza
```

#Wykres prognozy
```{r}
plot(test$Data, test$Otwarcie,  "l", col = "blue", main = "Prognoza")
lines(x = test$Data, prognoza)
```


Na koniec wyznaczymy błąd średniokwadratowy i statystykę Theil'a 
```{r}
theil <- sum(((prognoza-test$Otwarcie)^2))/sum((test$Otwarcie^2))
blad_srkw<- mean(((prognoza-test$Otwarcie)^2))
theil
blad_srkw
```



