---
title: "zadanie3"
author: "WLara"
date: "7 maja 2019"
output: html_document
---

```{r setup, include=FALSE}
knitr::opts_chunk$set(echo = TRUE)
```
Wczytujemy dane z excela
```{r}
library(XLConnect)
library(dplyr)
library(tidyr)
library(readxl)
dane <- read_excel('Lara-dane2.xlsx', sheet = 1)
dane$Godzina<-substr(dane$Godzina,12,16)
dane$Data<-as.Date(dane$Data,)

head(dane)

```

```{r}
dane %>%
  filter(dane$Godzina == "08:00") -> dane3
head(dane3)
```

```{r}
Data_co <- dane3$Data
cenaa <- dane3$Cena_otw
cena_otw <- data.frame(Data_co,cenaa)
plot(cena_otw, type ="l", main="Ceny otwarcia z godziny 08:00", xlab="Data", ylab="Cena ", )
```

```{r}
regresja <- lm(cena_otw$cenaa ~ cena_otw$Data_co)
summary(regresja)
```
Sprawdzamy dopasowanie modelu:
```{r}
plot(cena_otw$Data_co, cena_otw$cenaa,"l",pch = 20, cex = 1.5)
abline(regresja, col = "pink", lwd = 2)
text(mean(cena_otw$Data_co), mean(cena_otw$cenaa), round(summary(regresja)$r.squared, 3), pos = 4)
```

Widać, że dopasowanie modelu w tym przypadku jest niskie. 

Rozważmy teraz model liniowy korzystający zawsze ze stałej liczby bezpośrednio poprzedzających próbek ('stala').

```{r}
chwila <- 40
stala <-  30
uczacy <- cena_otw[1:(chwila-1),]
testowy <- cena_otw[chwila:nrow(dane3),]
head(testowy)


```

Funkcja progronozy wyznaczona przez współczynnik regresji (wyznaczam regresje na uczacym)

```{r}
czas2 <- as.numeric(uczacy$Data_co)
regresja2 <- lm(uczacy$cenaa ~ czas2)
##summary(regresja2)
wspolczynnik <- coef(regresja2)
czas <- as.numeric(testowy$Data_co)
prognoza1 <- wspolczynnik[2]*czas+wspolczynnik[1]
prognoza1
```

Przedstawiamy wykres regresji z danymi rzeczywistymi wraz z wartością 'r.squared'.

```{r}
plot(uczacy$Data_co, uczacy$cenaa,"p", main = "Regresja w okresie z dowolnie wybranymi wartościami")
abline(regresja2, col = "red", lwd = 2)
text(mean(uczacy$Data_co), mean(uczacy$cenaa), round(summary(regresja2)$r.squared, 3), pos = 4)
```

Jak widac model jest średnio dopasowany.Rysujemy wykres prognozy dla zbioru testowego.

```{r}
plot(testowy$Data_co, testowy$cenaa, "l", col = "brown", main = "Prognoza")
lines(testowy$Data_co, prognoza1)
```

Wyliczamy błąd średniokwadratowy i statystykę Theil'a.

```{r}
Theil <- sum(((prognoza1-testowy$cenaa)^2))/sum((testowy$cenaa^2))
bsk<- mean(((prognoza1-testowy$cenaa)^2))
Theil
bsk
```

Druga prognoza dla wybranego fragmentu 

```{r}
chwila1 <- 40
stala1 <-  30
uczacy1 <- cena_otw[(chwila1 - stala1):(chwila-1),]
testowy1 <- cena_otw[chwila1:nrow(dane3),]
head(testowy1)
```

```{r}
czas3 <- as.numeric(uczacy1$Data_co)
regresja3 <- lm(uczacy1$cenaa ~ czas3)
##summary(regresja2)
wspolczynnik1 <- coef(regresja3)
czas1 <- as.numeric(testowy1$Data_co)
prognoza2 <- wspolczynnik1[2]*czas1+wspolczynnik1[1]
prognoza2
```

```{r}
plot(uczacy1$Data_co, uczacy1$cenaa,"p", main = "Regresja w okresie z dowolnie wybranymi wartościami")
abline(regresja3, col = "red", lwd = 2)
text(mean(uczacy1$Data_co), mean(uczacy1$cenaa), round(summary(regresja3)$r.squared, 3), pos = 4)
```

Rysujemy wykres dla zbioru testowego1

```{r}
plot(testowy1$Data_co, testowy1$cenaa, "l", col = "blue", main = "Prognoza1", ylim = c(1280,1380))
lines(testowy1$Data_co, prognoza2)

```

Wyliczamy błąd średniokwadratowy i statystykę Theil'a.

```{r}
Theil1 <- sum(((prognoza2-testowy1$cenaa)^2))/sum((testowy1$cenaa^2))
bsk1<- mean(((prognoza2-testowy1$cenaa)^2))
Theil1
bsk1
```

