---
title: "Zadanie 3"
author: "Justyna Kapucińska"
date: "22 kwietnia 2019"
output: html_document
---


```{r setup, include=FALSE}
knitr::opts_chunk$set(echo = TRUE)
```
Raport dotyczy analizy ceny WTI/USD w dniach 2019-01-02 - 2019-03-15 z uwzględnieniem ceny otwarcia, zamknięcia, maksymalnej i minimalnej. 
## Pobranie i wczytanie danych
Dane pochodzą ze strony histdata.com. 

```{r}
dane=read.csv2("Kapucinska_WTI_USD.csv")
godz8=matrix(c(sort(dane$Data[dane$Godzina.=="08:00"]),dane$Otwarcie.[dane$Godzina.=="08:00"]),53,2)
godz12=matrix(c(sort(dane$Data[dane$Godzina.=="12:00"]),dane$Otwarcie.[dane$Godzina.=="12:00"]),53,2)
godz16=matrix(c(sort(dane$Data[dane$Godzina.=="16:00"]),dane$Otwarcie.[dane$Godzina.=="16:00"]),47,2)
godz20=matrix(c(sort(dane$Data[dane$Godzina.=="20:00"]),dane$Otwarcie.[dane$Godzina.=="20:00"]),51,2)
```


## Wykres otwarcia 
Poniższe wykresy zostały sporządzone w oparciu o kurs otwarcia. 
```{r}
wyk8=plot(godz8,type="l",xlab="Dzień", ylab="Watrość",main="Otwarcie godziny")
wyk12=lines(godz12,col="2", lty=2)
wyk16=lines(godz16,col="3", lty=3)
wyk20=lines(godz20,col="4", lty=4)
legend("bottomright", c("godzina 8:00", "godzina 12:00", "godzina 16:00","godzina 20:00"), col = 1:4, lty=1:4)
```


## Wykres zamknięcia
Poniższe wykresy zostały sporządzone w oparciu o kurs zamknięcia.
```{r}
godz8=matrix(c(sort(dane$Data[dane$Godzina.=="08:00"]),dane$Zamknięcie.[dane$Godzina.=="08:00"]),53,2)
godz12=matrix(c(sort(dane$Data[dane$Godzina.=="12:00"]),dane$Zamknięcie.[dane$Godzina.=="12:00"]),53,2)
godz16=matrix(c(sort(dane$Data[dane$Godzina.=="16:00"]),dane$Zamknięcie.[dane$Godzina.=="16:00"]),47,2)
godz20=matrix(c(sort(dane$Data[dane$Godzina.=="20:00"]),dane$Zamknięcie.[dane$Godzina.=="20:00"]),51,2)

wyk8=plot(godz8,type="l",xlab="Dzień", ylab="Watrość",main="Zamknięcie godziny")
wyk12=lines(godz12,col="2", lty=2)
wyk16=lines(godz16,col="3", lty=3)
wyk20=lines(godz20,col="4", lty=4)
legend("bottomright", c("godzina 8:00", "godzina 12:00", "godzina 16:00","godzina 20:00"), col = 1:4, lty=1:4)
```


## Wykres porównania 
Poniższy wykres przedstawia porównanie otwarcia i zamknięcia godziny.
```{r}
otw8=matrix(c(sort(dane$Data[dane$Godzina.=="08:00"]),dane$Otwarcie.[dane$Godzina.=="08:00"]),53,2)
zam8=matrix(c(sort(dane$Data[dane$Godzina.=="08:00"]),dane$Zamknięcie.[dane$Godzina.=="08:00"]),53,2)
wyko8=plot(otw8,type="l",xlab="Dzień", ylab="Wartość", main="Porównanie zamknięcia i otwarcia godziny 8:00")
wykz8=lines(zam8,col="2",lty=2)
legend("bottomright",c("otwarcie","zamknięcie"), col= 1:2, lty=1:2)
```

## Zadanie 3
Wybieram jedną zmienną- otwarcie godziny 08:00
```{r}
dane1=dane[,1:3]
head(dane1)
Dni=as.numeric(row.names(dane1))
```

Model z trendem liniowym dla wszystkich danych
```{r}
model=lm(Otwarcie.[dane1$Godzina.=="08:00"]~Dni[dane1$Godzina.=="08:00"],data=dane1)
summary(model)
plot(dane1$Data[dane1$Godzina.=="08:00"],dane1$Otwarcie.[dane1$Godzina.=="08:00"],pch=20, xlab="Data",ylab="Wartość", main="Otwarcie godziny 8:00")
abline(model, col = "red", lwd = 2)
summary(model)
```

Rozdzielam model na dwa zbiory: uczący i testujący
```{r}
N=15
uczący= data.frame(cbind(data=dane1$Data[1:(N-1)],otwarcie=dane1$Otwarcie.[1:(N-1)]))
testowy=data.frame(cbind(data=dane1$Data[N:length(dane1$Data)],otwarcie=dane1$Otwarcie.[N:length(dane1$Otwarcie.)]))
```
Funkcja prognozy
```{r}
modeld=lm(uczący$otwarcie~uczący$data)
summary(modeld)
współczynnik=coef(modeld)
prognoza= współczynnik[2]*testowy$data+współczynnik[1]

plot(uczący$data, uczący$otwarcie, xlab="Data", ylab="Otwarcie", main="Regresja")
abline(modeld, col="red", lwd= 1)
text(mean(uczący$data),mean(uczący$otwarcie),round(summary(modeld)$r.squared,3),pos=4)
```

Wykres prognozy
```{r}
plot(testowy$data, testowy$otwarcie, ylim=c(min(prognoza),max(testowy$otwarcie)),xlab="Data", ylab="Otwarcie", main = "Prognoza")
lines(testowy$data, prognoza,col="red")
```

Błąd średniokwadratowy
```{r}
mean(((prognoza-testowy$otwarcie)^2))
```
Statystyka Theil'a
```{r}
sum(((prognoza-testowy$otwarcie)^2))/sum((testowy$otwarcie^2))
```

