---
title: "Ćw5"
author: "OKowarik"
date: "23 kwietnia 2019"
output: html_document
---


Ponownie wczytujemy dane z excela wraz z potrzebnymi pakietami.
```{r}
library(XLConnect)
library(dplyr)
library(tidyr)
library(forecast)
library(tseries)
dane <- readWorksheetFromFile('Akowarik-Amica-GPW.xlsx', sheet = 1)
nowe <- separate(dane, col = Data, into = c("rok", "miesiac", "dzien"), sep = "-")
nowe %>%
  filter(rok == 2019) %>%
  unite(data19, rok, miesiac, dzien, sep = "-") -> nowe1
head(nowe1)
```

#Wykres danych
```{r}
plot(nowe1$Zamknięcie, type = 'l')
```
Badamy stacjonarność szeregu.
```{r}
sc = ts(nowe1$Zamknięcie, frequency = 1)
adf=adf.test(sc)
adf
```

Wartość p-value nie pozwala nam odrzucić hipotezy o słabej stacjonarności. Zróżnicujmy szereg i wykonajmy ponownie test.
```{r}
dsc <- diff(sc)
adf.test(dsc)
```

Powtórzmy proces
```{r}
dsc2 <- diff(dsc)
adf.test(dsc2)
```


#wykresy ACF i PACF dla szeregu zróżnicowanego
```{r}
date = as.Date(nowe1$data19, format='%Y-%m-%d')
plot(dsc2)
acf(dsc2)
pacf(dsc2)
```

Tworzymy podział na zbiory treningowe i testowe
```{r}
treningowy = window(dsc2,end = 30)
treningowy
testowy = window(dsc2,start = 31)
testowy 
```

#Model MA
```{r}
modelMA = Arima(treningowy, order = c(0,0,2))
summary(modelMA)
prognozaMA = forecast(modelMA, h = length(testowy))
mseMA<- mean(((prognozaMA$mean-testowy)^2))
```
```{r}
plot(prognozaMA)
lines(testowy, col = 'red')
```

#Model AR
```{r}
modelAR = Arima(treningowy, order = c(1,0,2))
summary(modelAR)
prognozaAR = forecast(modelAR, h = length(testowy))
mseAR<- mean(((prognozaAR$mean-testowy)^2))
```
```{r}
plot(prognozaAR)
lines(testowy, col = 'red')
```

#Model ARIMA
```{r}
modelARIMA = Arima(treningowy, order = c(1,2,2))
summary(modelARIMA)
prognozaARIMA = forecast(modelARIMA, h = length(testowy))
mseARIMA<- mean(((prognozaARIMA$mean-testowy)^2))
```
```{r}
plot(prognozaARIMA)
lines(testowy, col = 'red')
```

#Porównanie błędów średniokwadratowych
```{r}
mseMA
mseAR
mseARIMA
```

