---
title: "GPW-4FUNMEDIA"
author: "Anita Księżak"
date: "13.04.2019"
output:
  html_document: default
  pdf_document: default
  word_document: default
---

```{r setup, include=FALSE}
knitr::opts_chunk$set(echo = TRUE)
library(forecast)
library(tseries)
```

#Cel i zakres pracy.

Przeanalizujmy ponownie dane pobrane ze strony ze strony money.pl (https://www.money.pl/gielda/spolki-gpw/PL4FNMD00013,archiwum.html). Dodajmy dni tygodnia dla urozmaicenia analizy. Niniejszy skrypt pokazuje czytelnikowi zastosowanie wykresów ACF PACF. Skorzystamy również z modeli: MA, AR, ARMA/ARIMA w celu dalszej analizy danych

```{r}
dane <- read.csv2("aksiezak-data.csv")[,1:5]
dniTygodnia <- c("Sroda","Czwartek","Piatek","Poniedzialek","Wtorek")
for(i in 1:nrow(dane)){
  dane[i,6]<-dniTygodnia[(i-1)%%(length(dniTygodnia))+1]
}
colnames(dane)[6]  <- "DzienTygodnia"
head(dane)
```

Dane przechowywane są obecnie w postaci ramki. Zmieńmy typ danych na specjalnie przystowsowany do analizy szeregów czasowych. **W skrypcie skupimy się na analizie danych "Otwarcie"**.

```{r}
sc <- ts(dane$Otwarcie, frequency = 1)
dates <- as.Date(dane$Data, format='%Y-%m-%d')
```
Szereg czasowy zmiennej otwarcie jest następującej postaci:
```{r}
plot(sc, main="Otwarcie 4FM",col="darkblue", xlab = "Dzień analizy", ylab="Cena otwarcia 4FM")
```

##Funkcja autokorelacji (ACF) i autokorelacji cząstkowej (PACF).

**ACF** - Przy przesunięciu k jest to korelacja między wartościami szeregu oddalonymi o k przedziałów od siebie.

**PACF** - Przy przesunięciu k jest to korelacja między wartościami szeregu oddalonymi o k przedziałów od siebie, z jednoczesną rejestracją wartości z przedziałów znajdujących się pomiędzy.

```{r}
par(mfrow = c( 1, 2), pty = "m")
acf(sc, main="ACF", ylab="Wartość korelacji (między −1 a 1)", xlab=" ")
pacf(sc, main="PACF", ylab="Wartość korelacji (między −1 a 1)", xlab= " ")
mtext("Przesunięcie, dla jakiego obliczana jest autokorelacja", side = 1, line = -3, outer = TRUE)
```

Jakie informacje dają nam powyższe wykresy?

*Korelacja dodatnia oznacza, że duże wartości bieżące odpowiadają dużym wartościom dla danego przesunięcia; ujemna korelacja oznacza, że duże wartości bieżące odpowiadają niewielkim wartościom dla danego przesunięcia.

*Wartość bezwzględna korelacji stanowi miarę siły powiązania, przy czym większe wartości bezwzględne oznaczają silniejsze relacje.

**Wyznaczenie ACF dla próby jest pierwszym z dobrze opisanych matematycznie sposobów na określenie, czy szereg ma cechy stacjonarnosci. Wartosci ACF powinny zbiegać do 0 w miarę wzrostu czasu, dla dowolnych szeregów czasowych - dla stacjonarnych szeregów czasowych zbiezność ta powinna być znacząco szybsza.

Analizując wykres dochodzimy do wniosku, że możemy mieć podstawy do orzucenia hipotezy o słabej stacjonarności szeregu. Skorzystajmy z testu KPSS (od nazwisk Kwiatkowski–Phillips–Schmidt–Shin), który sprawdza hipotezę zerową o stacjonarności szeregu czasowego. Główną wadą testu KPSS jest to, że ma wysoki współczynnik błędów typu I (ma tendencję do zbyt częstego odrzucania hipotezy zerowej ) -  mimo tego zweryfikujmy hipotezę.


```{r}
kpss.test(sc)
```

Jak widać, obliczona wartość statystyki (KPSS Level = 0.80003) jest większa niż wartość krytyczna. Zatem hipotezę zerową o stacjonarności 4FM należy odrzucić. 

## Zróżnicowanie szeregu.

Aby analiza była dokładniejsza (szereg posiadał cechy słabej stacjonarności) zróżnicujmy eksplorowane dane.

```{r}
nsc <- diff(sc)
head(nsc)
```

Narsyujmy wykresy przestawiające zróżnicowane dane.

```{r}
tsdisplay(nsc)
```

Sprawdźmy założenie dotyczące słabej stacjonarności - na wykresach wygląda nieźle.

```{r}
kpss.test(nsc)
```

Test KPPS również lepiej. Przejdźmy do dalszej analizy.

## Modele AR, MA, ARMA/ARIMA.

Modele **MA** są wyraźnie obserwowalne na wykresach ACF. Wykazują na nich szybą zbieżność do wartości
nieistotnie różnych od 0. Wystepowanie q-pierwszych zmiennych na wykresie ACF jako istotnie róznych od zera
sugeruje rozwazenie modelu MA(q), zatem na posdtawie wykresu ACF dla niezróżnicowanych danych wnioskujemy, że q=6.
 
```{r}
ma <- Arima(nsc, order=c(0,0,6))
summary(ma)
```
 
W modelach **AR**(p) funkcja PACF przyjmuje wartości istotnie różne od 0 wyłącznie dla k≤p. Stąd to właśnie
tę funkcję stosujemy przy badaniu zasadnosci modelu. 
 
```{r}
ar <- Arima(nsc, order=c(2,0,6))
summary(ar)
```

W badaniu procesów **ARMA** wykresy ACF oraz PACF nie wnoszą istotnych informacji. Brak informacji płynącej
z wykresów ACF i PACF przy jednoczesnym przekonaniu o stacjonarności jest sygnałem do rozważenia modelu
ARMA. Zajmijmy się więc analizą modelu **ARIMA** (ang. Autoregressive integrated moving average - autoregresyjny(**AR**) (AR zintegrowany(**I**) model średniej ruchomej(**MA**)). W celu analizy danych skorzystamy z funkcji wbudowanej w R.

```{r}
arima <- auto.arima(nsc)
summary(arima)
```

## Podział na zbiór treningowy i testowy.

Zbiorem treningowym będą dane z miesięcy styczeń-luty, a zbiorem testowym dane z miesiąca marzec

```{r}
n <- length(nsc)
```

```{r}
uczacy <- window(nsc,end = 42)
uczacy
testowy <- window(nsc,start = 43)
testowy
```

Wspólny wykres

```{r}
ts.plot(uczacy, testowy, col=1:2, lty=c(1,2), xlab="Dni", main= "Podział na zbiór uczący i testowy - Otwarcie 4FM")
```

##Predkcja.
Analizując średnie błędy ME, dochodzimy do wniosku, że model AR jest "najmniej wydajny", a więc dalsza analiza dotyczyć będzie modeli MA i ARIMA.

**MA**

```{r}
maN <- Arima(uczacy, order=c(0,0,6))
prognozaMA <- forecast(maN, h=length(testowy))
plot(prognozaMA, xlab="Dni" , main= "Prognoza ARIMA(0,0,6)")
lines(testowy, col='red' )
```

**ARIMA**

```{r}
arimaN <- auto.arima(uczacy)
prognozaARIMA <- forecast(arimaN, h=length(testowy))
plot(prognozaARIMA, xlab= "Dni", main= "Prognoza ARIMA(0,0,4)")
lines(testowy, col='red')
```

##Porównanie uzyskanych błędów średniokwadratowych dla powyższych prognoz.

```{r}
b1=mean(((prognozaMA$mean-testowy)^2))
b2=mean(((prognozaARIMA$mean-testowy)^2))

if(b1==b2){
  print("Nie możemy wskazać lepszego modelu.")
} else if(b1<b2){
  print("Model MA jest lepszy.")
} else{
  print("Model ARIMA jest lepszy.")
}
```

