---
title: "amalarski-AGORA-GPW"
author: "Adam Malarski"
date: "28 maja 2019"
output: html_document
---

```{r setup, include=FALSE}
knitr::opts_chunk$set(echo = TRUE)
```

# Wczytywanie danych   
 
 Wczytałem dane dotyczące notowań akcji spółki Agora na GPW adres:https://stooq.pl/q/d/?s=ago&c=0&d1=20190101&d2=20190326
oraz dodałem potrzebne biblioteki

```{r wczytywanie}
dane <- read.csv("amalarski-agora-gpw.txt")
head(dane)
data = as.Date(dane$Data, format='%Y-%m-%d')
library(dplyr)
library(forecast)
library(tidyr)
library(tseries)
```
Będziemy rozważać cenę zamknięcia

Zamieniam dane w szereg czasowy
```{r}
szereg.czasowy = ts(dane$Zamkniecie, frequency = 1)
head(szereg.czasowy)
```
```{r}
plot(dane$Otwarcie, type="l",main = "Wykres dla ceny zamknięcia akcji spółki AGORA",
     xlab = "Dzień",
     ylab = "Cena zamknięcia")
```

Badam stacjonarność szeregu.
```{r}
adf1=adf.test(szereg.czasowy)
adf1
```

Ponieważ p-value wynosi 0.7901 >0.05, zatem nie ma podstaw do odrzucenia hipotezy o słabej stacjonarności.
Zróżnicuję nasz szereg i ponownie wykonam test.

```{r}
df2=diff(szereg.czasowy)
adf2=adf.test(df2)
adf2
```
Teraz widzimy, że  p-value = 0.01, zatem szereg jest teraz stacjonarny.

#wykresy ACF i PACF dla szeregu zróżnicowanego

```{r}
tsdisplay(df2)
```

#Modele MA i AR

Dzielę na zbiór trenujący i testowy
```{r}
tr=window(df2,end=30)
tr
test=window(df2,start=31)
test
```

#Model MA
```{r}
modelMA = arima(tr, order = c(0,0,2))
summary(modelMA)
```

**Predykcja dla modelu MA**
```{r}
prognozaMA = forecast(modelMA, h = length(test))
plot(prognozaMA)
lines(test, col="red")
```
```{r}
bMA<- mean(((prognozaMA$mean-test)^2))
```

#Model AR
```{r}
modelAR = arima(tr, order = c(1,0,2))
summary(modelAR)


```

**Predykcja dla modelu AR**
```{r}
prognozaAR = forecast(modelAR, h = length(test))
plot(prognozaAR)
lines(test, col="red")
```
```{r}
bAR<- mean(((prognozaAR$mean-test)^2))
```

#Model ARIMA
```{r}
modelARIMA = Arima(tr, order = c(1,1,2))
summary(modelARIMA)


```

**Predykcja dla modelu ARIMA**
```{r}
prognozaARIMA = forecast(modelARIMA, h = length(test))
plot(prognozaARIMA)
lines(test, col="red")

```
```{r}
bARIMA<- mean(((prognozaARIMA$mean-test)^2))
```

#Porównanie błędów średniokwadratowych
```{r}
bMA
bAR
bARIMA
```
Zatem model ARIMA jest najlepszy