---
title: "Zadanie5"
author: "Ania Szczepaniak"
date: "7 maja 2019"
output: html_document
---

```{r setup, include=FALSE}
knitr::opts_chunk$set(echo = TRUE)
```

Pobieramy dane
```{r}
dane<-read.csv('aszczepaniak-data.csv', header = TRUE)
```
Pobieramy potrzebną nam bibliotekę:
```{r}
library(forecast)
```

Wykorzystamy typ danych dla modelowania szeregów czasowych: ts.

```{r}
szereg_czasowy = ts(dane$Zamkniecie, frequency = 1)
dates = as.Date(dane$Data, format='%Y-%m-%d')
sessional_szereg_czasowy = ts(dane$Zamkniecie, frequency = 5)
szereg_czasowy
```


Rysujemy prosty wykres

```{r}
plot(szereg_czasowy)
```

Wykres ACF:

```{r}
acf(szereg_czasowy)
```

Wykres PACF:
```{r}
pacf(szereg_czasowy)
```

Podstawowy wykres

```{r}

tsdisplay(szereg_czasowy)
```

Różnicowanie szeregu

```{r}
plot(diff(szereg_czasowy))
```

```{r}
pacf(diff(szereg_czasowy))
```


Dzielimy nasze dane na zbiór treningowy i testowy

```{r}
length(szereg_czasowy)
szereg_czasowy.treningowy = window(szereg_czasowy,end = 55)
szereg_czasowy.treningowy
szereg_czasowy.testowy = window(szereg_czasowy,start = 56)
szereg_czasowy.testowy
```

Wspólny wykres dla zbioru treningowego i testowego:

```{r}
ts.plot(szereg_czasowy.treningowy, szereg_czasowy.testowy, col=1:2, lty=c(1,2))
```

Model ARIMA

```{r}
ARIMA <- auto.arima(szereg_czasowy.treningowy)
summary(ARIMA)
```
Wykres:

```{r}
plot(ARIMA$residuals)
```

```{r}
tsdiag(ARIMA)
```

Prognoza

```{r}
Prognoza = forecast(ARIMA, h=length(szereg_czasowy.testowy))
Prognoza
```

```{r}
summary(ARIMA)
```


```{r}
plot(Prognoza)
lines(szereg_czasowy.testowy, col='blue')
```

Model AR

```{r}
AR = Arima(szereg_czasowy.treningowy, order = c(1,0,0))
summary(AR)
Prognoza2_AR= forecast(AR, h = length(szereg_czasowy.testowy))
```
Wykres:
```{r}
plot(Prognoza2_AR)
lines(szereg_czasowy.testowy, col = 'red')
```

Model MA
```{r}
MA = Arima(szereg_czasowy.treningowy, order = c(0,0,1))
summary(MA)
Prognoza3_MA = forecast(MA, h = length(szereg_czasowy.testowy))
```
Wykres:
```{r}
plot(Prognoza3_MA)
lines(szereg_czasowy.testowy, col = 'green')
```

Błędy średniokwadratowe:

```{r}
Blad_ARIMA=mean((Prognoza$mean-szereg_czasowy.testowy)^2)
Blad_AR=mean((Prognoza2_AR$mean-szereg_czasowy.testowy)^2)
Blad_MA=mean((Prognoza3_MA$mean-szereg_czasowy.testowy)^2)

Blad_ARIMA
Blad_AR
Blad_MA
```

Blad_AR jest najmniejszy, zatem ten model jest najlepszy.