---
title: "Cw5-Choinska"
author: "Choińska Daria"
date: "28 maja 2019"
output: html_document
---

```{r setup, include=FALSE}
knitr::opts_chunk$set(echo = TRUE)
```
##Rozpoczynam od wczytania danych oraz niezbędnych pakietów

```{r}
library(dplyr)
library(tidyr)
library(forecast)
library(tseries)
dane <- read.table(file = 'Choinska_Dane.csv',col.names =c('Data','Godzina','Kurs rozpoczęcia','Kurs zakończenia'), sep =";")
head(dane)
```

##Następnie tworzę szereg czasowy dla danych z godziny 20:00 i Kursu zakończenia

```{r message=FALSE, warning=FALSE}
dane %>%
  filter(Godzina == 200000)%>%
  select(Kurs.zakończenia)->result
d.ts<-ts(data = result, frequency = 1)
is.ts(d.ts)
```
```{r warning=FALSE}
tsdisplay(d.ts)
```

Na wykresie widać, iż nasz szereg jest szeregiem malejącym, zatem o słabej stacjonarności. Zatem zróżnicuję szereg i ponownie wykonam test

```{r}
diff.ts<-diff(d.ts)
```
```{r}
tsdisplay(diff.ts)
```


Na podstawie tych wykresów stwierdzam, iż szereg jest już szeregiem stacjonarnym. Sprawdzę to jeszcze poprzez następujący test:


```{r}

pp.test(diff.ts, alternative = "stationary")

```
Skoro p-value=0.01 to odrzucamy hipotezę zerową, że szereg nie jest stacjonarny, zatem ten szereg jest szeregiem stacjonarnym, o czym mówi hipoteza alternatywna. 

##Podział na zbiór treningowy i testowy

```{r}
a<-40
N<-length(diff.ts)
treningowy<-window(diff.ts,end = a+1)
testowy<-window(diff.ts,start=a+1)
```


```{r}
ts.plot(treningowy, testowy, col=1:2, lty=c(1,2))
```

## MODEL MA
```{r}
modelma<-arima(treningowy, c(0,1,1))
summary(modelma)
```

## Model AR
```{r}
modelar=Arima(treningowy,order = c(1,0,0))
summary(modelar)
```
## Model ARIMA
```{r}
modelarima=Arima(treningowy, order=c(1,1,2))
summary(modelarima)
```
##Prognozy dla poszczególnych modeli

```{r}
prognozama<-forecast(modelma,h=length(testowy))
prognozama
```
```{r}
prognozaar<-forecast(modelar,h=length(testowy))
prognozaar
```

```{r}
plot(prognozama)
lines(testowy,col="red")
```
```{r}
plot(prognozaar)
lines(testowy,col="red")
```




##Policzę teraz błąd średniokwadratowy

```{r}
blad1<-mean( (prognozama$mean - testowy)^2, na.rm = TRUE)
blad2<-mean( (prognozaar$mean - testowy)^2, na.rm = TRUE)
```

Błąd średniokwadratowy dla prognozy AR wynosi `r blad2`, natomiast dla MA wynosi `r blad1`

Stąd minimalnie lepszy jest model Ma

