---
title: "Zadanie5"
author: "Justyna Kapucińska"
date: "28 kwietnia 2019"
output: html_document
---

```{r setup, include=FALSE}
knitr::opts_chunk$set(echo = TRUE)
```
#Instaluje potrzebne pakiety
```{r}
library(dplyr)
library(forecast)
library(tseries)
```

#Wczytuje dane
```{r}
danep=read.csv2("Kapucinska_WTI_USD.csv")
```

Wybieram jedną zmienną- otwarcie godziny 8:00
```{r}
danep%>%
  filter(grepl("08:00", Godzina.))%>%
  select(Otwarcie.)->dane
head(dane)
```


```{r}
d.ts=ts(dane,frequency = 1)
is.ts(d.ts)
```

#Wykresy

```{r}
tsdisplay(d.ts)
```
Ponieważ szereg nie jest stacjonarny zastosujemy różnicowanie.

```{r}
diff.ts=diff(d.ts)
tsdisplay(diff.ts)
```
p=2, q=2, d=1

Sprawdźmy stacjonarność tego szeregu.
```{r}
pp.test(diff.ts, alternative="stationary")
```
Orzucamy hipotezę zerową, ponieważ p-value<0.05.

#Podział na dwa zbiory: uczący i testowy
```{r}
N=35
Uczący = window(diff.ts,end = N)
Testowy = window(diff.ts,start = N+1)
ts.plot(Uczący,Testowy, col=1:2,lty=c(1,2))
```

#Model MA
```{r}
model_ma=arima(Uczący, order=c(0,1,2))
summary(model_ma)
```

#Model AR
```{r}
model_ar=arima(Uczący,order = c(2,1,0))
summary(model_ar)
```

#Model ARMA
```{r}
model_arma=arima(Uczący, order=c(2,1,2))
summary(model_arma)
```

#Prognoza
```{r}
prognoza_ma=forecast(model_ma,h=length(Testowy))
plot(prognoza_ma,type="l", main="Prognoza MA")
lines(Testowy,col="red")

prognoza_ar=forecast(model_ar,h=length(Testowy))
plot(prognoza_ar,type="l",main="Prognoza AR")
lines(Testowy,col="red")
```


#Błędy średniokwadratowe prognozy
```{r}
błąd_ma=mean(((prognoza_ma$mean-Testowy)^2))
błąd_ma
błąd_ar=mean(((prognoza_ar$mean-Testowy)^2))
błąd_ar
```
Zatem model MA jest lepszy.