---
title: "Modele ARIMA - GPW-KRU"
author: "Natalia Kiełbik"
date: "8 maja 2019"
output: html_document
---
#Pobranie i wczytywanie danych
Rozpoczynamy od pobrania potrzebnych bibliotek oraz przygotowania omawianych danych. Następnie zamienimy format danych z data.frame na taki, który jest przystosowany do szeregów czasowych. 
W zadaniu tym, weźmiemy pod uwagę **cenę zamknięcia**. 
```{r, message = FALSE}
#Wczytanie blibiotek
library(tseries)
library(forecast)
library(dplyr)
```
```{r}
#Wczytanie danych
dane <- read.csv("Kielbik-kru_d.csv")[,1:5]
head(dane)

#Zamiana danych w szereg czasowy
szer_czas <- ts(dane$Zamkniecie , frequency = 1)
head(szer_czas)
```

Rozpatrywane dane zilustrowane na wykresie: 
```{r}
plot(dane$Zamkniecie, 
     type = 'l', 
     lwd = "2",
     main = "Wykres dla ceny zamknięcia akcji spółki KRU S.A.",
     xlab = "Dni",
     ylab = "Cena zamknięcia")
```

**Badamy stacjonarność szeregu przy użyciu testu Dickeya-Fullera**
```{r}
adf1=adf.test(szer_czas)
adf1
```
Ponieważ nasze `p-value` wynosi 0.357, to nie mamy podstaw do odrzucenia hipotezy dot. słabej stacjonarności.
Zróżnicujemy nasz szereg i ponownie wykonamy test.
```{r}
adf2=adf.test(diff(szer_czas))
adf2
```
Nasze `p-value` wynosi 0.188, czyli powtarza się sytuacja z poprzedniego kroku. 
Raz jeszcze wykonamy test.
```{r}
df3=diff(diff(szer_czas))
adf3=adf.test(df3)
adf3
```
Widzimy teraz, że nasze `p-value` wynosi 0.01. To oznacza, że zróżnicowany szereg jest teraz stacjonarny.

#Wykresy ACF i PACF
Zaczniemy od wykresu dla zróżnicowanego powyżej szeregu czasowego.
```{r, message = FALSE}
plot(df3,
     type = "l",
     lwd = "2",
     main = "Wykres dla zróżnicowanego szeregu czasowego",
     col = "green",
     xlab = "Czas",
     ylab = "  ")
```

Następnie narysujemy wykresy **ACF** i **PACF**.
```{r}
#Wykres ACF
acf(df3,
    main = "Wykres ACF dla ceny zamknięcia",
    xlab = "Przesunięcie, dla którego obliczana jest korelacja",
    ylab = "Wartość korelacji")

#Wykres PACF
pacf(df3,
     main = "Wykres  PACF dla ceny zamknięcia",
     xlab = "Przesunięcie, dla którego obliczana jest korelacja",
     ylab = "Wartość korelacji")
```

Z wykresu **ACF** możemy odczytać, że wartość parametru q=2, natomiast z **PACF**: p=2.
Ponadto, szereg różnicowaliśmy dwa razy, dlatego parametr d=2.
Wartości te będą nam potrzebne w dalszej części rozwiązania do rozważenia modeli AR, MA, ARMA.

Dokonamy teraz podziału na zbiory: uczący i testowy.

**Podział na zbiór uczący i testowy**
```{r}
#Zbiór uczący
zb_ucz = window(df3,end = 34)

#Zbiór testowy
zb_test = window(df3, start = 35)
```


#Model MA
```{r}
MA <- arima(zb_ucz, order = c(0,0,2))
summary(MA)
```


**Predykcja dla modelu MA**
```{r}
prognoza_MA = forecast(MA,h=length(zb_test))
prognoza_MA
```

Przedstawimy prognozę na wykresie:
```{r}
plot(prognoza_MA,
     main= "Wykres prognozy dla modelu MA",
     xlab= "Dni")
lines(zb_test, col="purple")
```

#Model AR
```{r}
AR <- arima(zb_ucz, order = c(2,0,0))
summary(AR)
```

**Predykcja dla modelu AR**
```{r}
prognoza_AR = forecast(AR,h=length(zb_test))
prognoza_AR
```

Tą prognozę różnież zilustrujemy odpowiednim wykresem.
```{r}
plot(prognoza_AR,
     main= "Wykres prognozy dla modelu AR",
     xlab= "Dni")
lines(zb_test, col="dark blue")
```

#Model ARMA/ARIMA
```{r}
ARIMA <- arima(zb_ucz, order = c(2,2,2))
summary(ARIMA)
```

**Predykcja dla modelu ARIMA**
```{r}
prognoza_ARIMA = forecast(ARIMA,h=length(zb_test))
prognoza_ARIMA
```

Wykres dla tej prognozy:
```{r}
plot(prognoza_ARIMA,
     xlab= "Dni")
lines(zb_test, col="red")
```


#Podsumowanie
Na tym etapie policzymy błędy średniokwadratowe dla modeli MA, AR i ARIMA. Na podstawie tych obliczeń będziemy mogli wybrać lepszy model do prognozy.
```{r}
#Model MA
bl_MA=mean(((prognoza_MA$mean - zb_test)^2))
bl_MA

#Model AR
bl_AR=mean(((prognoza_AR$mean - zb_test)^2))
bl_AR

#Model ARIMA
bl_ARIMA=mean(((prognoza_ARIMA$mean - zb_test)^2))
bl_ARIMA
```

Widzimy, że model AR wydaje się być lepszym od modelu MA i ARIMA.

