---
title: "KMruk-Play"
author: "Karolina Mruk"
date: "8 maja 2019"
output: html_document
---

```{r setup, include=FALSE}
knitr::opts_chunk$set(echo = TRUE)
```

Zacznijmy od pobrania  potrzebnych pakietów
```{r}
library(dplyr)
library(tidyr)
library(forecast)
library(tseries)
```
Wczytamy teraz dane
```{r}
dane<- read.csv("kMruk-GPW_PLAY.csv")[,1:5]
date = as.Date(dane$Data, format='%Y-%m-%d')
head(dane)
```
W zadaniu tym, weźmiemy pod uwagę **cenę Otwarcia**

Zamiana danych w szereg czasowy
```{r}
szereg = ts(dane$Otwarcie, frequency = 1)
head(szereg)
```

```{r}
plot(dane$Otwarcie, type="l",main = "Wykres dla ceny otwarcia akcji spółki PLAY",
     xlab = "Dni",
     ylab = "Cena Otwarcia")
```

Badamy stacjonarność szeregu.
```{r}
adf1=adf.test(szereg)
adf1
```

Ponieważ nasze `p-value` wynosi 0.5635 >0.05, to nie mamy podstaw do odrzucenia hipotezy dot. słabej stacjonarności.
Zróżnicujemy nasz szereg i ponownie wykonamy test.

```{r}
df2=diff(szereg)
adf2=adf.test(df2)
adf2
```
Teraz widzimy, że nasze  p-value = 0.01827, zatem szereg jest teraz stacjonarny.

#wykresy ACF i PACF dla szeregu zróżnicowanego

```{r}
tsdisplay(df2)
```

#Modele MA i AR

Podzielimy na zbiór trenujący i testowy
```{r}
tr=window(df2,end=30)
tr
test=window(df2,start=31)
test
```

#Model MA
```{r}
modelMA = arima(tr, order = c(0,0,2))
summary(modelMA)
```

**Predykcja dla modelu MA**
```{r}
prognozaMA = forecast(modelMA, h = length(test))
plot(prognozaMA)
```
```{r}
bMA<- mean(((prognozaMA$mean-test)^2))
```

#Model AR
```{r}
modelAR = arima(tr, order = c(1,0,2))
summary(modelAR)

```

**Predykcja dla modelu AR**
```{r}
prognozaAR = forecast(modelAR, h = length(test))
plot(prognozaAR)
```
```{r}
bAR<- mean(((prognozaAR$mean-test)^2))
```

#Model ARIMA
```{r}
modelARIMA = Arima(tr, order = c(1,1,2))
summary(modelARIMA)


```

**Predykcja dla modelu ARIMA**
```{r}
prognozaARIMA = forecast(modelARIMA, h = length(test))
plot(prognozaARIMA)

```
```{r}
bARIMA<- mean(((prognozaARIMA$mean-test)^2))
```

#Porównanie błędów średniokwadratowych
```{r}
bMA
bAR
bARIMA
```
Zatem model ARIMA jest najlepszy