---
title: "Ćw 5"
author: "KŁądka"
date: "26 maja 2019"
output: html_document
---
#Wczytanie danych i pakietów.
```{r}
library(XLConnect)
library(dplyr)
library(tidyr)
library(forecast)
library(tseries)
dane <- readWorksheetFromFile('Ladka-GPW-CCC.xlsx', sheet = 1)
head(dane)
```

#Wykres danych
```{r}
plot(dane$Otwarcie, type = 'l')
```

Badamy stacjonarność szeregu.
```{r}
sc = ts(dane$Otwarcie, frequency = 1)
adf=adf.test(sc)
adf
```

Zróżnicujmy szereg i wykonajmy ponownie test.
```{r}
dsc <- diff(sc)
adf <- adf.test(dsc)
adf
```
p-value=`r adf$p.value`<0.05, zatem zróżnicowany szereg czasowy ma cechy słabej stacjonarności.


#wykresy ACF i PACF dla szeregu zróżnicowanego
```{r}
date = as.Date(dane$Data, format='%Y-%m-%d')
plot(dsc)
acf(dsc)
pacf(dsc)
```

Tworzymy podział na zbiory treningowe i testowe
```{r}
treningowy = window(dsc,end = 45)
head(treningowy)
testowy = window(dsc,start = 46)
head(testowy)
```

#Model MA
```{r}
modelMA = Arima(treningowy, order = c(0,0,1))
summary(modelMA)
prognozaMA = forecast(modelMA, h = length(testowy))
mseMA<- mean(((prognozaMA$mean-testowy)^2))
```
```{r}
plot(prognozaMA)
lines(testowy, col = 'red')
```

#Model AR
```{r}
modelAR = Arima(treningowy, order = c(1,0,1))
summary(modelAR)
prognozaAR = forecast(modelAR, h = length(testowy))
mseAR<- mean(((prognozaAR$mean-testowy)^2))
```
```{r}
plot(prognozaAR)
lines(testowy, col = 'red')
```

#Model ARIMA
```{r}
modelARIMA = Arima(treningowy, order = c(1,2,1))
summary(modelARIMA)
prognozaARIMA = forecast(modelARIMA, h = length(testowy))
mseARIMA<- mean(((prognozaARIMA$mean-testowy)^2))
```
```{r}
plot(prognozaARIMA)
lines(testowy, col = 'red')
```

#Porównanie błędów średniokwadratowych
```{r}
mseMA
mseAR
mseARIMA
```