---
title: "ćwiczenie 5"
author: "Marta Czarkowska"
date: "7 maja 2019"
output: html_document
---

```{r setup, include=FALSE}
knitr::opts_chunk$set(echo = TRUE)
```
Zaczynam od wczytania danych spółki AWM oraz załączenia niezbędnych do wykonania zadania bibliotek.
```{r}
library(forecast)
library(readxl)
dane <- read_excel("mczarkowska-gpw-awm.xlsx")[1:5]
head(dane)
```


```{r}
otwarcie=dane$Otwarcie
data=dane$Data
```

```{r}
otwarcie=ts(otwarcie, frequency=1)
dates=as.Date(data, format='%Y-%m-%d')
sessional_otwarcie=ts(otwarcie,frequency = 5)
```
#Podstawowy wykres

Wykres naszego szeregu czasowego wygląda następująco:
```{r}
plot(otwarcie, xlab="Data",ylab="Cena otwarcia", main="Prosty wykres dla ceny otwarcia spółki AWM")
```

#Wykresy autokoreacji ACF oraz autokorelacji cząstkowej PACF
```{r}
acf(otwarcie)
```
```{r}
pacf(otwarcie)
```

#R??nicowanie szeregu
```{r}
plot(diff(otwarcie))
```


#Podział na zbiór treningowy i testowy
```{r}
length(otwarcie)
uczacy<-window(otwarcie, end = 40)
uczacy
testowy<-window(otwarcie, start = 41)
testowy
```

#Wspóllny wykres
```{r}
ts.plot(uczacy, testowy, col=1:2, lty=c(1,2))
```

#Dobór modelu ARIMA

Model autoregresji - AR 

```{r}
model<-Arima(uczacy, order = c(2,1,0))
summary(model)
```

Model średniej ruchomej -  MA

```{r}
model1<-Arima(uczacy, order=c(0,1,1))
summary(model1)
```

Model mieszany - ARIMA

```{r}
model2<- Arima(uczacy, order=c(1,2,2))
summary(model2)
```

```{r}
plot(model$residuals)
tsdiag(model)
```

#Prognoza
Zajmiemy się prognozż kolejno dla każdego z modeli

Prognoza AR:
```{r}
prog=forecast(model, h=length(testowy))
prog
```

Prognoza MA:
```{r}
prog1=forecast(model1, h=length(testowy))
prog1
```

Prognoza ARIMA
```{r}
prog2<- forecast(model2, h=length(testowy))
prog2
```

#Przedstawimy teraz uzyskane prognozy na wykresach
```{r}
plot(prog)
plot(prog1)
plot(prog2)
```

#Policzmy teraz błąd średniokwadratowy, w celu sprawdzenia który model ma największą skuteczność
```{r}
bl_ar=mean((prog$mean-testowy)^2)
bl_ar
bl_ma=mean((prog1$mean-testowy)^2)
bl_ma
bl_arima=mean((prog2$mean-testowy)^2)
bl_arima
```


Zatem drugi model jest najlepszy
