---
title: "Woźna-FEX-AUD-NZD"
author: "Małgorzata Woźna"
date: "24 kwietnia 2019"
output: html_document
---

```{r setup, include=FALSE}
knitr::opts_chunk$set(echo = TRUE)
```

## Cel pracy

Przeanalizaowanie ponownie zostaną dane ze strony HistData.com  (https://www.histdata.com/download-free-forex-historical-data/?/ascii/1-minute-bar-quotes/AUDNZD).
Dla urozmaicenia analizy dodam dzień tygonia oraz dla ułatwienia pracy z danymi zmienie format daty.
Dla walorów estetycznch zmieniony został format godziny. Niniejszy skrypt pokazuje zastosowanie wykresów ACF PACF. Skorzystam również z modeli: MA, AR, ARMA/ARIMA.

```{r dane}
dane <- read.csv2("mwozna-dane.csv", colClasses = c('character', 'character' , 'numeric', 'numeric'), dec='.')
dniTygodnia <- c("Środa","Czwartek","Piątek","Poniedziałek","Wtorek")
 for(i in 1:nrow(dane)){
   dane[i,5]<-dniTygodnia[(i-1)%%(length(dniTygodnia))+1]
 }
 colnames(dane)[5]  <- "DzienTygodnia"
 dane$DzienTygodnia = as.factor(dane$DzienTygodnia)
 Data <- as.Date(dane$Data, "%Y%m%d")
 dane$Data=Data
 Time <- strftime(strptime(dane$Godzina, format = '%H%M%S'), format = '%H')
 dane$Godzina = Time
 head(dane)
 
```

Dane przechowywane są obecnie w postaci ramki. Zmieńmy typ danych na specjalnie przystowsowany do analizy szeregów czasowych.

```{r}
library(dplyr)
library(forecast)
sc <- ts(dane$Otwarcie, frequency = 1)
dates <- as.Date(dane$Data, format='%Y-%m-%d')
```
Szereg czasowy zmiennej otwarcie jest następującej postaci:
```{r}
plot(sc, main="Otwarcie",col="darkblue", xlab = "Dzień analizy", ylab="Cena otwarcia")
```

## Funkcja autokorelacji (ACF) i autokorelacji cząstkowej (PACF)

Funkcja autokorelacji (ACF). Przy przesunięciu k jest to korelacja między wartościami szeregu oddalonymi o k przedziałów od siebie.

Funkcja autokorelacji cząstkowej (PACF). Przy przesunięciu k jest to korelacja między wartościami szeregu oddalonymi o k przedziałów od siebie, z jednoczesną rejestracją wartości z przedziałów znajdujących się pomiędzy.

Oś x wykresu ACF wskazuje przesunięcie, dla jakiego obliczana jest autokorelacja; oś y wskazuje wartość korelacji (między −1 a 1). Na przykład linia rzutowania przy przesunięciu wynoszącym 1 na wykresie ACF oznacza silną korelację między każdą wartością szeregu a wartością poprzedzającą, zaś linia rzutowania przy przesunięciu wynoszącym 2 oznacza silną korelację między każdą wartością a wartością występującą dwa punkty wcześniej itd.


```{r}
par(mfrow = c( 1, 2), pty = "m")
acf(sc, main="ACF", ylab="Wartość korelacji", xlab=" ")
pacf(sc, main="PACF", ylab="Wartość korelacji", xlab= " ")

mtext("Przesunięcie, dla jakiego obliczana jest autokorelacja", side = 1, line = -3, outer = TRUE)
```

Korelacja dodatnia oznacza, że duże wartości bieżące odpowiadają dużym wartościom dla danego przesunięcia; ujemna korelacja oznacza, że duże wartości bieżące odpowiadają niewielkim wartościom dla danego przesunięcia. 

Wartość bezwzględna korelacji stanowi miarę siły powiązania, przy czym większe wartości bezwzględne oznaczają silniejsze relacje.

## Podział na zbiór uczący i testowy.

Podzielmy nasz zbiór na część uczącą i część testową. Zbiorem treningowym będą dane z miesięcy styczeń-luty, a zbiorem testowym dane z miesiąca marzec.

```{r}
l<-length(sc)
```

```{r}
uczacy<-window(sc,end=104)
head(uczacy)
testowy<-window(sc,start=105)
head(testowy)
```

**Wspólny wykres** 


```{r}
ts.plot(uczacy, testowy, col=1:2, lty=c(1,2), xlab="Dni", main= "Podział na zbiór uczący i testowy - Kurs otwarcia ")
```

## Modele AR, MA, ARMA/ARIMA.

**Model AR**
```{r}
modelar<-Arima(uczacy,order = c(2,1,0))
summary(modelar)
```

**Model MA**
```{r}
modelma<-Arima(uczacy, order=c(0,2,3))
summary(modelma)
```

**Model ARIMA**
```{r}
modelarima<-Arima(uczacy, order=c(1,2,2))
summary(modelarima)
```

## Prognoza

```{r}
prognozaAR<-forecast(modelar,h=length(testowy))
prognozaAR
```
```{r}
prognozaMA<-forecast(modelma,h=length(testowy))
prognozaMA



plot(prognozaAR, xlab="Dni" , main= "Prognoza AR")
lines(testowy, col='red' )
plot(prognozaMA, xlab="Dni" , main= "Prognoza MA")
lines(testowy, col='red' )
```

##Porównanie uzyskanych błędów średniokwadratowych dla powyższych prognoz.

```{r}
b1=mean(((prognozaAR$mean-testowy)^2))
b2=mean(((prognozaMA$mean-testowy)^2))

if(b1==b2){
  print("Nie możemy wskazać lepszego modelu.")
} else if(b1<b2){
  print("Model AR jest lepszy.")
} else{
  print("Model MA jest lepszy.")
}
```