---
title: "Modele ARIMA"
author: "Sandra Sobór"
date: "9 kwietnia 2019"
output: html_document
---

Pierwszym zadaniem jest stworzenie wykresów ACF i PACF a nastęnie trzech modeli ARIMA.
Standardowo zaczniemy od wczytania naszych danych, zajmiemy się kursami z godziny 8:00 i dodatkowo zmienimy format kolumny z data, zapiszemy również dane w formacie stosownym dla szeregów czasowych proponowanym przez R. Załadowane zostaną również odpowiednie pakiety.

```{r warning = FALSE, message = FALSE}
library(forecast)
library(dplyr)
library(tidyverse)
library(tseries)
data_all <- read.csv2("ssobor-data.csv")
data_g <- data_all[data_all$godzina == 80000, ]
new_data <- as.Date(as.character(data_g$data), format = "%Y%m%d")
data_g$data = new_data
data <- ts(data_g$zamkniecie, frequency = 1)
```

Skoro nasze dane są już w przyjaznym formacie możemy stworzyć wykresy. 

```{r warning = FALSE}
tsdisplay(data)
```

Wykresy sugerują, że szereg może nie być stacjonarny. Zastosujmy zatem test, który pomoże nam to określić.
```{r}
adf.test(data)
```

P-value jest na tyle wysokie, że nie możemy odrzucić hipotezy zerowej o niestacjonarności szeregu. Zastosujmy zatem zróżnicowanie szeregu i sprawdźmy jego stacjonarność.
```{r}
data_d <- diff(data)
adf.test(data_d)
```

W tym przypadku otrzymujemy informacje, że możemy odrzucić hipotezę o niestacjonarności szeregu. Zatem zróżnicowany szereg jak najbardziej nadaje się do tworzenia na nim modeli. Stwórzmy zatem wykrecy ACF i PACF dla szeregu zróżnicowanego.

```{r}
tsdisplay(data_d)
```

Wykresy nie podpowiadają nam jakich parametrów użyć przy tworzeniu modeli AR i MA. Wykorzystamy zatem funkcję auto.arima do znalezienia odpowiednich parametrów dla modeli.

## Model AR

```{r warning = FALSE}
ar <- auto.arima(data, d = 1, max.q = 0)
summary(ar)
```

## Model MA

```{r warning = FALSE}
ma <- auto.arima(data, d = 1, max.p = 0)
summary(ma)
```

Dla modelu MA został zaproponowany parametr 0, to może sugerować, że tych danych nie da się modelować za pomocą MA. 

## Model ARIMA

Jako ostatni trzeci model, wykorzystamy model ARIMA, który łączy oba powyższe podejścia. Wyniki powinny być lepsze.

```{r warning = FALSE}
arima <- auto.arima(data, d = 1)
summary(arima)
```

##Predykcja

Analizując trzy powyższe modele widzimy, że najlepiej radzą sobie AR i ARIMA, do predykcji wykorzystamy model AR(1) i ARIMA(1,1,1) na szeregu zróżnicowanym. Zacznijmy od podziału danych na zbiór uczący i testowy. Stworzymy prognozę na ostatnie 30 dni.

```{r}
n <- length(data_g$zamkniecie)
h <- 30
data_u <- ts(data_g$zamkniecie[1:(n - h)], frequency = 1)
r_values <- data_g$zamkniecie[(n - h + 1):n]
data_test <- ts(r_values, frequency = 1)
```

Stwórzmy teraz prognozy dla dwóch wybranych modeli.

```{r}
ar_u <- Arima(data_u, order = c(1, 1, 0))
data_u_fc1 <- forecast(ar_u, h = h)

arima_u <- Arima(data_u, order = c(1, 1, 1))
data_u_fc2 <- forecast(arima_u, h = h)

```

Skoro mamy już stworzone prognozy, to spójrzmy teraz na wykresy pokazujące prognozy jak i wartości rzeczywiste:

```{r}
plot(data_u_fc1, main = "Prognoza poprzez model AR(1,0,0)", xlab = "Dzień", ylab = "Kurs zamknięcia o 8:00")
lines(x = (n - h + 1):n, y = r_values)
```


```{r}
plot(data_u_fc2, main = "Prognoza poprzez model ARIMA(1,1,1)", xlab = "Dzień", ylab = "Kurs zamknięcia o 8:00")
lines(x = (n - h + 1):n, y = r_values)
```

Policzymy teraz błędy średniokwadratowe.

```{r}
bl_ar <- mean((data_u_fc1[["mean"]] - r_values) ^ 2)
bl_arima <- mean((data_u_fc2[["mean"]] - r_values) ^ 2)
bledy <- c("Błąd dla AR" = bl_ar, "Błąd dla ARIMA" = bl_arima)
bledy
```

Minimalnie lepszy wydaje się model AR, ale można stwierdzić, że powyższe dane są trudne do wymodelowania za pomocą modeli ARiMA.
