---
title: "Modele ARIMA dla cen akcji ATP"
author: "Izabela Stobiecka"
date: "9 kwietnia 2019"
output: html_document
---

```{r setup, include=FALSE}
knitr::opts_chunk$set(echo = TRUE)
library(RColorBrewer)
library(forecast)
library(tseries)
```

## Wczytanie danych 
Wczytujemy jak poprzednio dane dotyczące cen akcji spółki Atlanta Poland S.A. w 2019 roku.

```{r}
dane=read.csv("stobiecka-dane.csv")[,1:5]
head(dane)
```
Weźmiemy pod uwagę tylko cenę otwarcia. Zamieńmy data frame na format szeregu czasowego.
```{r}
otwarcie=ts(dane$Otwarcie, frequency = 1)
```

## Wykresy ACF i PACF
Wykres naszego szeregu czasowego wygląda następująco:
```{r}
plot(otwarcie, xlab="czas", col=brewer.pal(n = 4, name = "PRGn")[1], main="Cena otwarcia")
```


Wykres autokorelacji i autokorelacji cząstkowej:
```{r}
par(mfrow = c(1,2), pty = "m")
acf(otwarcie, col=brewer.pal(n = 4, name = "PRGn")[3], main="Wykres ACF dla ceny otwarcia")
pacf(otwarcie,col=brewer.pal(n = 4, name = "PRGn")[4], main="Wykres PACF dla ceny otwarcia")
```

Wykres autokorelacji spada do zera relatywnie wolno, zatem nasz szereg nie ma cech słabej stacjonarności. Możemy również sprawdzić jego stacjonarność przy użyciu testu Dickeya-Fullera

```{r}
adf1=adf.test(otwarcie)
adf1
```
p-value=`r adf1$p.value`>0.05 zatem nie możemy stwierdzić, że nasz szereg ma cechy słabej stacjonarności.
Sprawdźmy czy szereg przejdzie test jeśli go zróżnicujemy
```{r}
adf2=adf.test(diff(otwarcie))
adf2
```
p-value=`r adf2$p.value`<0.05, zatem zróżnicowany szereg czasowy ma cechy słabej stacjonarności, w związku z tym w poniższych modelach będę używała stopnia integracji szeregu d=1.
Wykresy ACF i PACF dla zróżnicowanego szeregu:
```{r}
par(mfrow = c(1,2), pty = "m")
acf(diff(otwarcie), col=brewer.pal(n = 4, name = "PRGn")[3], main="Wykres ACF")
pacf(diff(otwarcie),col=brewer.pal(n = 4, name = "PRGn")[4], main="Wykres PACF")
```

##Podział na zbiór uczący i zbiór testowy
```{r}
p=35
Uczacy = window(otwarcie,end = p)
Testowy = window(otwarcie,start = p+1)
```
```{r}
plot(otwarcie, xlab="czas", col=brewer.pal(n = 4, name = "PRGn")[1], main="Cena otwarcia")
abline(v=p,lty=2,col='red')
```

##Model ze średnią ruchomą
Sprawdźmy najpierw jakie efekty da nam model MA ze zróżnicowaniem szeregu.
```{r}
model1=Arima(Uczacy, order = c(0,1,1))
summary(model1)
```
##Model autoregresyjny
Teraz sprawdźmy jak zadziała model AR ze zróźnicowaniem szeregu.
```{r}
model2=Arima(Uczacy,order=c(2,1,0))
summary(model2)
```
##Model ARIMA
```{r}
model3=Arima(Uczacy,order = c(2,1,1))
summary(model3)
```
## Prognoza
Przeprowadźmy prognozę na zbiorze testowym dla modelu pierwszego i trzeciego (MA i ARMA)
```{r}
n=length(Testowy)
prognoza1 = forecast(model1, h=n)
prognoza3=forecast(model3,h=n)
```

Przedstawmy uzyskane prognozy na wykresach.
Wykres prognozy uzyskanej za pomocją modelu pierwszego (ARIMA(0,1,1)):
```{r}
plot(prognoza1, xlab="czas", col=brewer.pal(n = 4, name = "PRGn")[1], main="Prognoza ARIMA(0,1,1)")
abline(v=p,lty=2,col='red')
lines(Testowy, col=brewer.pal(n = 4, name = "PRGn")[4])
```

Wykres prognozy uzyskanej za pomocją modelu trzeciego (ARIMA(1,1,1)):
```{r}
plot(prognoza3, xlab="czas", col=brewer.pal(n = 4, name = "PRGn")[1], main="Prognoza ARIMA(2,1,1)")
abline(v=p,lty=2,col='red')
lines(Testowy, col=brewer.pal(n = 4, name = "PRGn")[4])
```

Porównajmy skuteczność prognoz obliczając ich błąd średnio-kwadratowy
```{r}
err1=mean(((prognoza1$mean-Testowy)^2))
err3=mean(((prognoza3$mean-Testowy)^2))
err=c(err1,err3)
names(err)=c("Model 1","Model 3")
err
```
Model 3 jest skuteczniejszy.
