---
title: "Zadanie5"
author: "WLara"
date: "7 maja 2019"
output: html_document
---

```{r setup, include=FALSE}
knitr::opts_chunk$set(echo = TRUE)
```

Wczytujemy dane z excela
```{r}
library(XLConnect)
library(dplyr)
library(tidyr)
library(readxl)
library(forecast)
library(tseries)
df <- read_excel('Lara-dane2.xlsx', sheet = 1)
df$Godzina<-substr(df$Godzina,12,16)
df$Data<-as.Date(df$Data,)

head(df)
```

Wyszukujemy dane z godziny 08:00

```{r}
df %>%
  filter(Godzina == "08:00") ->df1
head(df1)
```


Dane są obecnie przedstawone w postaci ramki danych. Zmieniami typ danych żeby móc modelować szeregi czasowe i tworzymy szereg czasowy. 

```{r}

sc = ts(df1$Cena_otw, frequency = 1)
dates = as.Date(df1$Data, format='%Y-%m-%d')
sessional_sc = ts(df1$Cena_otw, frequency = 1)
sc
```

Przedstawmy wykresy ts, ACF i PACF.


```{r}
x<-ts(df1$Cena_otw, frequency = 1)
tsdisplay(x)
```

Zbadajmy teraz stacjonarność szeregu. 

```{r}
stj = ts(df1$Cena_otw, frequency = 1)
adf=adf.test(stj)
adf
```

Po odczytaniu wartości p-value nie możemy odrzucić hipotezy o niestacjonarności szeregu. Zróżnicujemy ten szereg i w ten sposób otrzymamy informacje o jego stacjonarności. 

```{r}
data_d <- diff(stj)
adf.test(data_d)
```

Powtórzmy proces

```{r}
data_d1 <-diff(data_d)
adf.test(data_d1)
```

Po ponownym zróżnicowaniu otrzymujemy szereg, na którym możemy tworzyć interesujące nas modele. Narysujmy wykresy ACF i PACF dla zróżnicowanego szeregu.

```{r}
tsdisplay(data_d1)
```

Tworzymy podział na zbiory treningowe i testowe.

```{r}
trening = window(data_d1,end = 30)
trening
test = window(data_d1,start = 31)
test 
```

##ModelL MA
```{r}
modelMA = Arima(treningowy, order = c(0,0,2))
summary(modelMA)
prognozaMA = forecast(modelMA, h = length(testowy))

```

```{r}
plot(prognozaMA)
lines(test, col = "green")
```

##Model AR

```{r}
modelAR = Arima(treningowy, order = c(1,0,2))
summary(modelAR)
prognozaAR = forecast(modelAR, h = length(testowy))

```

```{r}
plot(prognozaAR)
lines(test,col ="red")
```


##Model ARIMA

```{r}
modelARIMA = Arima(treningowy, order = c(1,2,2))
summary(modelARIMA)
prognozaAR = forecast(modelARIMA, h = length(testowy))
```

```{r}
plot(prognozaARIMA)
lines(test, col = "yellow")
```

##Porównanie błędów średniokwadratowych dla powyższych prgonoz
```{r}
mseMA <- mean(((prognozaMA$mean-test)^2))
mseAR <-  mean(((prognozaAR$mean-test)^2))
mseARIMA <- mean(((prognozaARIMA$mean-test)^2))
```

```{r}
mseMA
mseAR
mseARIMA

```










