---
title: "Kurs EUR-GBP"
author: "Agnieszka Jadczak"
date: "30 marca 2019"
output: html_document
---

```{r setup, include=FALSE}
knitr::opts_chunk$set(echo = TRUE)
```

## Wczytanie danych 

Dane pochodzą ze strony histdata.com.  
  
Okres z którego pochodzą dane: 01.01.2019-08.01.2019r. 
```{r}
options(max.print = 99999999) 
d<-read.csv2(file="ajadczak-data.csv", header = TRUE, sep = ";", dec = ".")
head(d)
```


Wczytamy odpowiedni pakiet.
```{r message=FALSE, warning=FALSE}
library(dplyr)
```

## Proces 1

Zaprezentujemy kursy z godziny 16:00 dla których jednocześnie kurs zamknięcia oraz otwarcia jest conajmniej równy średniemu kursowi zamknięcia dla całego okresu.

```{r}
m<-mean(d$zamkniecie)
d %>%
  filter(godzina == 160000, zamkniecie>= m ,otwarcie>=m)%>%
  select(godzina,otwarcie,zamkniecie)->result
head(result)
```

```{r echo=FALSE}
plot(result$zamkniecie,xlab = "Pomiar",ylab = "Kurs zamknięcia",main = "Kursy większe niż średni kurs, godz 16:00")
```

## Proces 2

Zaprezentujemy różnice pomiędzy kursem zamknięcia, a otwarcia dla godziny 8:00.

```{r}
d %>% 
  filter(godzina==80000)%>%
  select(godzina,otwarcie,zamkniecie)%>%
  mutate(roznica=zamkniecie-otwarcie)->result2
head(result2)
```

```{r echo=FALSE}
plot(result2$roznica,xlab = "Pomiar",ylab = "Różnica",main = " Różnica pomiędzy kursem otwarcia,  a zamknięcia, godz 8:00")
abline(h=0)
```

## Proces 3

Podsumujemy pewne charakterystyczne wartości dla danych 

```{r}

d %>%
   group_by(godzina) %>% 
   summarise(max_zamkniecie=max(zamkniecie,na.rm = T),
             mean_zamkniecie = mean(zamkniecie,na.rm=T),
             std_zamkniecie = sd(zamkniecie, na.rm = T) ) %>%
  arrange(-max_zamkniecie,-mean_zamkniecie)->result3
result3 
```

```{r echo=FALSE}
plot(result3$godzina,result3$mean_zamkniecie,main="Średni kurs zamknięcia dla odpowiedniej godziny",xlab = "Godziny",ylab = "Średnie")
```



