---
title: "GPW OctavaSA"
author: "Maria Soja"
date: "31 03 2019"
output: html_document
---

```{r setup, include=FALSE}
knitr::opts_chunk$set(echo = TRUE)
```

```{r}
library(dplyr)
```

# Wczytywanie danych

Do realizacji zadania oraz analizy danych pobieramy dane notowań spółki "Octava SA" ze strony https://stooq.pl/q/d/?s=08n&c=0&d1=20190101&d2=20190319 z okresu 02.01.2019-18.03.2019.

```{r wczytywanie}
#setwd('~/Desktop/ts-r/cw4')
df <- read.csv("08n_d.csv")
head(df)
```

```{r}
Data<-df$Data
Otwarcie<-df$Otwarcie
Najwyzszy<-df$Najwyzszy
Najnizszy<-df$Najnizszy
Zamkniecie<-df$Zamkniecie
Wolumen<-df$Wolumen
```

```{r}
Data2 <- as.Date(Data, "%Y-%m-%d")
df<-cbind(df,Data2)
```
# Pierwszy proces

W pierwszym procesie będziemy używać funkcji filter i mutate. Wybierzemy dane gdzie cena owarcia jest wieksza od 0,85 i utworzymy kolumne średniej otwarcia i zamknięcia.

```{r}
df %>%
  filter(Otwarcie > 0.85 ) %>%
  mutate(srednia = (Otwarcie+Zamkniecie)/2) %>%
  select(Data2, Otwarcie, Zamkniecie, srednia) -> result
head(result)
```

```{r}
plot(result$Data2, result$srednia, xlab="Data", ylab = "Srednia kursu", main = "Srednia kursu otwarcia i zamkniecia", type="l", col="pink")
```
 
# Drugi proces

W drugim procesie użyjemy funkcji filter, mutate i group_by. Wybierzemy dane gdzie ceny otwarcia i zamknięcia są równe, utworzymy kolumne tego stałego kursu i kolumne miesiecy, pogrupujemy nasze dane po miesiącach. 

```{r}
df %>%
  filter(Otwarcie==Zamkniecie ) %>%
  mutate(staly_kurs= Otwarcie) %>%
  mutate(month = format(Data2, "%m")) %>%
  group_by(month) %>%
  select(month,Data2,staly_kurs) -> result1
result1
```

Poniższy wykres przedstawia ilość dni takich gdzie kurs otwarcia jest równy kursowi zamkniecia

```{r}
a=lengths(result1[result1$month=="01",1],use.names = FALSE)
b=lengths(result1[result1$month=="02",1],use.names = FALSE)
c=lengths(result1[result1$month=="03",1],use.names = FALSE)
wykres=c(a,b,c)
barplot(wykres, names=c("Styczen","Luty","Marzec"), col = c("red","green","orange"))
```

## Trzeci proces

W trzecim procesie użyjemy funkcji filter, mutate i summarise. Wybierzemy dane gdzie cena zamknięcia jest większa od ceny otwarcia, dodamy kolumne róznicy ceny zakmnięcia i otwarcia i podsumujemy średnią różnicę tych cen. 

```{r}
df %>%
  filter(Zamkniecie>Otwarcie) %>%
  mutate(roznica = Zamkniecie-Otwarcie) %>%
  summarise(roznicasrednia = mean(roznica)) 
```

```{r}
x <- df[Zamkniecie>Otwarcie, c(7,5)]
plot(x, xlab="Data", ylab="Kurs", col="maroon", main="Zamkniecie wieksze od otwarcia")
```
