---
title: "Functional programming examples"
author: "Piotr Kowalski"
date: "26 marca 2019"
output: html_document
---

```{r setup, include=FALSE}
knitr::opts_chunk$set(echo = TRUE)
```

# Programowanie funkcyjne w R

Programownie funkcyjne jest niezwykle przydatne w pracy analityka. W zwykłym programowaniu w pewnym momencie generowane jest bardzo wiele zagnieżdżeń, które znacząco utrudniają czytelność kodu. Spróbujemy zaprezentować ich wykorzystanie z pomocą danych z plików z poprzedniego ćwiczenia

```{r}
load('data/apartments.rda')
head(apartments)
```

# Pakiet dplyr

Rozpocznijmy od pracy z pakietem dplyr

```{r}
library(dplyr)
```

Pakiet ten udostępnia wiele funkcji, które implementują paradymaty programowania funkcyjnego. Warto wyszczególnić np. 

1. filter - służącego do wyodrębniania na wierszach
1. select - służacego do wyodrębniania na kolumanch
1. arrange  - służącego do sortowania
1. mutate - modyfikowania kolumn
1. group_by/ungroup - do grupowania
1. summarize - do wyliczania agregacji w grupach

## Filtrowanie

```{r}
x = filter(apartments, district == "Srodmiescie")
head(x)
```




## Selekcja

```{r}
x = select(apartments,year, street)
head(x)
```

## Sortowanie

```{r}
x = arrange(apartments,surface, year, desc(month))
head(x, n=30)
```

Użyte tu konstrukcje są dość oczywiste, ale widzimy, że dodatkowe użyto funkcji desc do odwrócenia porządku wg. zmiennej month.

## Dodawanie kolumn

```{r}
x = mutate(apartments, Wiek = 2019 - year)
head(select(x, year, Wiek), n =30)
```

### Uwaga

Omówione tu operacje są bardzo podobne i w efekcie można zdefiniować ich odpowiedniki w składni języka SQL.

# Programowanie funkcyjne - preludium strumieni/potoków

Wykorzystanie programowania funkcyjnego pozwala usprawnić przetwarzanie danych. Zamiast wielokrotnych zagnieżdżeń otrzymujemy płaską listę kolejnych przetworzeń

```{r}
head(apartments)
```


```{r}
t1 <- filter(apartments, n.rooms == 1 )
t2 <- mutate(t1, przecietny.pokoj = surface / n.rooms)
t3 <- arrange(t2, przecietny.pokoj)
t4 <- select (t3, district, street, przecietny.pokoj, transaction.price)
head(t4)
```

W praktyce jednak programiści często próbują unikać definiowania zmiennych (kłopot wymyślania kolejnych nazw) co często owocuje zastąpienie jednego zagnieżdżania - innym zagnieżdżaniem

```{r}
head(
  select (
      arrange(
          mutate(
              filter(apartments, n.rooms == 1 )
            , przecietny.pokoj = surface / n.rooms)
        , przecietny.pokoj)
    , district, street, przecietny.pokoj, transaction.price)
)
```

Zauważmy, że nie dość że ten zapis powoduje wprowadzenie zagnieżdżeń to jeszcze znowu odwraca kolejność samego przekształcania (istotnie - select miał być ostatni - zapisany jest jako pierwszy). Stąd należało rozwiązać tę sytuację, aby usunąć obie patologie programistyczne.

# Przetwarzanie potokowe

Rozwiązanie to przynosi przetwarzanie strumieniowe (bardzo popularne np. od Javy 8), w R zwane częściej potokowym wyglądające w nastepujący sposób:

```{r}
apartments %>%
  filter(n.rooms == 1 ) %>%
  mutate(przecietny.pokoj = surface / n.rooms) %>%
  arrange(przecietny.pokoj) %>%
  select(district, street, przecietny.pokoj, transaction.price) -> result
head(result)
```

Działanie to jest możliwe dzięki sprytnej konstrukcji operatora

```
dane %>% funkcja 
```

wywołuje

```
nowe_dane <- funkcja(dane)
return(nowe_dane)
```

Jest to również możliwe dzięki specyficznej konstrukcji tego operatora.