---
title: "Zadanie 4"
author: "Joanna Kamińska"
date: "28 kwietnia 2019"
output: html_document
---

```{r setup, include=FALSE}
knitr::opts_chunk$set(echo = TRUE)
```
## Wczytywanie danych
```{r dane}
dane<- read.csv2("akaminska-data.csv", sep=";", dec=".")
dni_Tygodnia<-c("Środa","Czwartek","Piątek","Poniedziałek","Wtorek")
for (i in 1:nrow(dane)) {
  dane[i,7]<-dni_Tygodnia[(i-1)%%(length(dni_Tygodnia))+1]
}
colnames(dane)[7]<-"DzienTygodnia"
head(dane)
```

## Wczytanie pakietu
```{r message=FALSE, warning=FALSE}
library(dplyr)
```

## Proces 1
Zaprezentuje różnicę między najwyższą wartością, a najmniejszą o godzinie 16:00.
```{r message=FALSE, warning=FALSE}
dane %>%
  filter(godzina==160000)%>%
  select(godzina,najwyzszy,najnizszy)%>%
  mutate(roznica=najwyzszy-najnizszy)-> wynik1
head(wynik1)

```

```{r}
plot(wynik1$roznica, typ="b", col="blue", xlab="Pomiar", ylab="Różnica", main="Różnica między wartością najmniejszą a największą")
```
## Proces 2
W tym procesie zaprezentuje wartości mniejsze od średniej w chwili zamknięcia, do tego będą mi potrzebne funkcje: filter i select.

```{r}
srednia<-mean(dane$otwarcie)
dane %>%
  filter(godzina==120000,zamkniecie<=srednia, otwarcie<=srednia)%>%
  select(godzina, otwarcie, zamkniecie)->wynik2
head(wynik2)
```
```{r echo=FALSE}
plot(wynik2$otwarcie, xlab="Pomiar", ylab="Kurs otwarcia", main="Kursy mniejsze od średniego pomiaru", bg="pink")
```

## Proces 3:
Użyję w tym procesie funkcji filter, aby otrzymać dane tylko z godziny 8:00, a także funkcji group_by aby w późniejszym działaniu podsumuwującym zostały odnalezione wartości minimalne, maksymalne oraz odchylenie w każdym dniu tygodnia.
```{r}
dane %>%
  filter(godzina==80000)%>%
  group_by(DzienTygodnia)%>%
  summarise(min = min(zamkniecie),max = max(zamkniecie),std_price = sd(zamkniecie, na.rm = T)) -> wynik3
head(wynik2)
```
```{r echo=FALSE}
par(mfrow= c(1,2))
plot(wynik3$max, type= "b",xlab="Dni tygodnia", ylab="Pomiar", col="blue")
plot(wynik3$min, type="b",xlab="Dni tygodnia", ylab="Pomiar",col="green")
```
