---
title: "Zadanie4"
author: "Justyna Kapucińska"
date: "26 kwietnia 2019"
output: html_document
---

```{r setup, include=FALSE}
knitr::opts_chunk$set(echo = TRUE)
```
Instaluje potrzebny pakiet i wczytuje dane
```{r}
library(dplyr)
dane=read.csv2("Kapucinska_WTI_USD.csv")
```

#Pierwszy proces filtrowania potokowego
Wybiorę notowania ze stycznia, utworzę nową kolumnę (różnice ceny zamknięcia i otwarcia) oraz wybiorę notowania dla których różnica jest większa od zera.
```{r}
dane %>%
  filter(grepl("sty", Data)) %>%
  mutate(różnica=Zamknięcie.-Otwarcie.)%>%
  filter(różnica>0)->dane1
head(dane1)
```

#Wykres
```{r}
plot(dane1$różnica, type="o", main="Dodatnia różnica cen w lutym", xlab = "Dni", ylab="Różnica")
```

#Drugi proces filtrowania potokowego
Utworzę nową kolumnę (średnią wartość cen) i wybiorę ceny otwarcia mniejsze od średniej.
```{r}
dane %>%
  mutate(śr_wartość=(Wartość.najwyższa.+Wartość.najniższa.)/2)%>%
  filter(śr_wartość>Otwarcie.)->dane2
head(dane2)
```

#Wykres
```{r}
plot(dane2$śr_wartość, type="o", main="Średnia wartość", xlab = "Dni", ylab="Wartość")
```

#Trzeci proces filtrowania potokowego
Pogrupuję dane według godziny i wyświetlę średnie ceny.
```{r}
dane %>%
  group_by(Godzina.)%>%
  summarise(Śr_otwarcie=mean(Otwarcie.), Śr_wart_najwyższa=mean(Wartość.najwyższa.), Śr_wart_najniższa=mean(Wartość.najniższa.), Śr_zamknięcie=mean(Zamknięcie.))->dane3
dane3
```
