---
title: "Zadanie4 GPW-AWM, Filtrowanie potokowe"
author: "Marta Czarkowska"
date: "30 kwietnia 2019"
output: html_document
---

```{r setup, include=FALSE}
knitr::opts_chunk$set(echo = TRUE)
```


#Rozpoczniemy od wczytania notowań spółki AWM
```{r}
df <- read.csv("~/dane awm.txt")
head(df)

Data<-df$Data
Otwarcie<-df$Otwarcie
Najwyzszy<-df$Najwyzszy
Najnizszy<-df$Najnizszy
Zamkniecie<-df$Zamkniecie
Wolumen<-df$Wolumen
Data2 <- as.Date(Data, "%Y-%m-%d")
dane<-cbind(df,Data2)
```
```{r}
Data2 <- as.Date(Data, "%Y-%m-%d")
df<-cbind(df,Data2)
```
#Wgrywamy pakiet dplyr
```{r}
library(dplyr)
require(dplyr)
```

#Pierwszy proces
W pierwszym procesie użyję procesów filter oraz mutate. Obliczę różnicę cen otwarcia oraz zamknięcia, przy założeniu, że cena otwarcia jest wyższa.
```{r}
df %>%
filter(Otwarcie > Zamkniecie ) %>%
mutate(roznica = abs(Otwarcie-Zamkniecie)) %>%
select(Data, Otwarcie, Zamkniecie, roznica) -> wynik
head(wynik)

```
```{r}
plot(wynik$Data,wynik$roznica, xlab="Data", ylab="Różnica", main="Wykres dla pierwszego procesu")
```

#Drugi proces
W drugim procesie użyję filter, mutate oraz group_by. Wybierzemy dane, gdzie cena "Najwyższa"" jest wyższa od ceny "Zamknięcia"" danego dnia. Utworzę kolumnę dla tych danych oraz kolumnę miesięcy. Dane będą grupowane po miesiącach 
```{r}
df %>%
filter(Najwyzszy>Zamkniecie ) %>%
  
  mutate(wartosc=Najwyzszy) %>%
mutate(miesiac = format(Data2, "%m")) %>%
  group_by(miesiac) %>%
  select(miesiac,Data2,wartosc) -> wynik1
wynik1
```


```{r}
plot(wynik1$Data2,wynik1$wartosc, xlab="Data",ylab="Cena najwyższa", main="Wykres dla drugiego procesu")
```

#Trzeci proces
W trzecim procesie użyję funkcji filter oraz summarise. Najpierw wybiorę dane dla których cena najniższa jest wyższa lub równa 0.69. Następnie za pomocą "summarise" wyświetlę z tych danych cenę najwyższą, najniższą, medianę, oraz odchylenie standardowe

```{r}
d1<- df %>%
  filter(Najnizszy>=0.69)
d1 %>%
  summarise(maksimum=max(Najnizszy,na.rm = TRUE),
            minimum=min(Najnizszy,na.rm=TRUE),
            mediana=median(Najnizszy,na.rm=TRUE),
            odchylenie_standardowe=sd(Najnizszy,na.rm=TRUE))
```
Powyższe ceny pokażemy na wykresie pudełkowym dla ceny otwarcia, umożliwi nam to zaobserwowanie mediany oraz kwartyli górnego oraz dolnego.
```{r}
boxplot(d1$Otwarcie, main="Cena najniższa spółki AWM",ylab="Cena najniższa")
```

