---
title: "AUD|NZD-FEX"
author: "Małgorzata Woźna"
date: "14 kwietnia 2019"
output: html_document
---

```{r setup, include=FALSE}
knitr::opts_chunk$set(echo = TRUE)
```

## Cel pracy

Przeanalizaowanie ponownie zostaną dane ze strony HistData.com  (https://www.histdata.com/download-free-forex-historical-data/?/ascii/1-minute-bar-quotes/AUDNZD).
Dla urozmaicenia analizy dodam dzień tygonia oraz dla ułatwienia pracy z danymi zmienie format daty.
Dla walorów estetycznch zmieniony został format godziny.

```{r dane}
dane <- read.csv2("mwozna-dane.csv", colClasses = c('character', 'character' , 'numeric', 'numeric'), dec='.')
dniTygodnia <- c("Środa","Czwartek","Piątek","Poniedziałek","Wtorek")
 for(i in 1:nrow(dane)){
   dane[i,5]<-dniTygodnia[(i-1)%%(length(dniTygodnia))+1]
 }
 colnames(dane)[5]  <- "DzienTygodnia"
 dane$DzienTygodnia = as.factor(dane$DzienTygodnia)
 Data <- as.Date(dane$Data, "%Y%m%d")
 dane$Data=Data
 Time <- strftime(strptime(dane$Godzina, format = '%H%M%S'), format = '%H')
 dane$Godzina = Time
 head(dane)
 
```


Dane dotyczą kursu zamnknięcia dolara australijskiego do dolara nowozelandzkiego od dnia 01.01.2019r. do dnia 14.03.2019r. Przeprowadzę 3 procesy filtrowania potokowego, a ich wyniki zaprezentuje na wykresach.

##Rozpoczęcie programowania funkcyjnego

Zacznie od instalacji potrzebnego pakietu "dplyr".

```{r biblioteka}
library(dplyr)
library(ggplot2)
```

## Pierwszy proces 
W pierwszym procesie użyte zostaną funkcje filter, group_by aby można było skupić się na danych z godziny 20:00 z całego okresu.

```{r proces1}
dane %>% 
filter(Godzina == '20') %>%
  group_by(DzienTygodnia) %>%
    summarise(min_zamkniecie = min(Zamkniecie, na.rm = TRUE), min_otwarcie = min(Otwarcie, na.rm = TRUE))->dane1
```
Wykresy pudełkowe z podziałem na dni tygodnia: 

```{r message = FALSE, warning = FALSE}
boxplot(dane$Zamkniecie ~ dane$DzienTygodnia, col = rainbow(5))
```



## Drugi proces
W drugim procesie użyte zosatną funkcję filter i mutate do zaprezentowania różnicy pomiędzy kursem zamknięcia, a otwarcia dla godziny 20:00.

```{r proces2}
dane %>% 
  filter(Godzina=='20')%>%
  select(Godzina,Otwarcie,Zamkniecie)%>%
  mutate(roznica=Zamkniecie-Otwarcie) -> dane2
```

```{r echo=FALSE}
plot(dane2$roznica,xlab = "Pomiar",ylab = "Różnica",main = " Różnica pomiędzy kursem otwarcia, a zamknięcia z godz. 20:00", col = 'red')
abline(h=0, col = 'blue')
```

Wszytkie wartości pomiaru ulokowane są przy wartości 0. Na wykresie zauważyć możemy jeden punkt oddalony od reszty. Wynika z tego, że kursy otwarcia i zamknięcia dla opracowywanych walut jest mało zróżnicowany.

## Trzeci proces 
W ostanim procesie przedstawie średni kurs dla poszczególnych dni w tygodniu.

```{r}
dane %>%
  filter(Godzina=='20') %>%
   group_by(DzienTygodnia) %>% 
   summarise(max_zamkniecie=max(Zamkniecie,na.rm = TRUE),mean_zamkniecie = mean(Zamkniecie,na.rm=TRUE), std_zamkniecie = sd(Zamkniecie, na.rm = TRUE) ) %>%
  arrange(-max_zamkniecie,-mean_zamkniecie) ->dane3

```


```{r echo=FALSE}
barplot(dane3$mean_zamkniecie - min(dane3$mean_zamkniecie), names.arg = dane3$DzienTygodnia , offset = min(dane3$mean_zamkniecie),main="Średni kurs zamknięcia dla danego dnia",xlab = "Dni tygodnia",ylab = "Średnie", col = rainbow(5))
```
