---
title: "Filtrowanie potokowe"
author: "Patrycja Kolanowska"
date: "29 kwietnia 2019"
output: html_document
---

```{r setup, include=FALSE}
knitr::opts_chunk$set(echo = TRUE)
```

Analizować będziemy ponownie dane pobrane ze strony Forex.pl dotyczące kursy dolara amerykańskiego do dolara kanadyjskiego. Interesuje nas bieżący rok (01.01.2019-22.03.2019) z godziny 8:00, 12:00, 16:00, 20:00. Interesować nas będzie kurs zamknięcia.

```{r cars}
dane <- read.csv2(file = 'pKolanowska-USDCAD.csv',colClasses = c('character', 'character' , 'numeric', 'numeric'), dec='.')
Data <- as.Date(dane$Data, "%Y%m%d")
 dane$Data=Data
 Time <- strftime(strptime(dane$Godzina, format = '%H%M%S'), format = '%H')
 dane$Godzina = Time
 head(dane)
```

##Rozpoczęcie programowania funkcyjnego

Zacznie od instalacji potrzebnego pakietu "dplyr".

```{r biblioteka}
library(dplyr)
library(ggplot2)
```

## Pierwszy proces 
Dane zostaną przefiltrowane po godzinie 16. Dla urozmaicenia analizy zostaną dodane dni tygdnia.
```{r}
dane %>%
  filter(Godzina=='16') %>%
    mutate(dzien = weekdays(Data)) -> data_plot

data_plot %>%
    group_by(dzien) %>% 
    summarise(min = min(Zamkniecie), srednia = mean(Zamkniecie), max = max(Zamkniecie)) -> data1
head(data1)
```

Wykres z podziałem na dni tygodnia

```{r message = FALSE, warning = FALSE}
boxplot(data_plot$Zamkniecie ~ data_plot$dzien, col = rainbow(5))
```

## Drugi proces
W tym okresie średni kurs dla poszczególnych dni tygodnia

```{r}
dane %>%
  filter(Godzina=='12') %>%
    mutate(dzien = weekdays(Data)) -> data_plot

data_plot %>%
  group_by(dzien) %>%
  summarise(max_zamkniecie=max(Zamkniecie,na.rm = TRUE),mean_zamkniecie = mean(Zamkniecie,na.rm=TRUE), std_zamkniecie = sd(Zamkniecie, na.rm = TRUE) ) %>%
  arrange(-max_zamkniecie,-mean_zamkniecie) ->dane2

```

```{r echo=FALSE}
barplot(dane2$mean_zamkniecie - min(dane2$mean_zamkniecie), names.arg = dane2$DzienTygodnia , offset = min(dane2$mean_zamkniecie),main="Średni kurs zamknięcia dla danego dnia",xlab = "Dni tygodnia",ylab = "Średnie", col = rainbow(5))
```

## Trzeci
Zaprezentuje róznice pomiędzy kursem otwarcia a zamknięcia z godziny 16.

```{r message = FALSE, warning = FALSE}
dane %>% 
  filter(Godzina=='16')%>%
  select(Godzina,Zamkniecie,Otwarcie)%>%
  mutate(roznica=Zamkniecie-Otwarcie) ->dane3
```

```{r echo=FALSE}
plot(dane3$roznica,xlab = "Pomiar",ylab = "Różnica",main = " Różnica pomiędzy kursem otwarcia, a zamknięcia z godz. 16:00", col = 'red')
abline(h=0, col = 'blue')
```
```