---
title: "GPW_Octava_SA"
author: "Maria Soja"
date: "20 03 2019"
output: html_document
---

```{r setup, include=FALSE}
knitr::opts_chunk$set(echo = TRUE)
```

## Wczytywanie danych

Do realizacji zadania oraz analizy danych pobieramy dane notowań spółki "Octava SA" ze strony https://stooq.pl/q/d/?s=08n&c=0&d1=20190101&d2=20190319 z okresu 02.01.2019-18.03.2019.


```{r wczytywanie}
setwd('~/Desktop/ts-r/cw2')
df <- read.csv("08n_d.csv")
   head(df)
```


```{r}
Data<-df$Data
Otwarcie<-df$Otwarcie
Najwyzszy<-df$Najwyzszy
Najnizszy<-df$Najnizszy
Zamkniecie<-df$Zamkniecie
Wolumen<-df$Wolumen
```




## Charakterystyka zmiennych
Przedstawimy najważniejsze informcje dotyczące naszych danych
```{r}
summary(df)
```
## Wykresy

Na początek przedstawimy podstawowe wykresy naszych danych
```{r}
Data2 <- as.Date(Data, "%Y-%m-%d")
```

```{r}
ramka<- data.frame(Data2,Otwarcie,Najwyzszy,Najnizszy,Zamkniecie)
```


```{r}
plot(Data2,Otwarcie,type = "l", col='red' ,xlab = "Data",ylab = "Wysokość kursu")
lines(Data2,Najwyzszy,type = "l", col='green', main = "Najwyzszy")
lines(Data2,Najnizszy,type = "l", col = 'blue', main = "Najnizszy")
lines(Data2,Zamkniecie,type = "l",main = "Zamkniecie")
legend("topright",c("Otwarcie","Najwyzszy","Najnizszy","Zamkniecie"),col = c("red","green","blue","black"),pch = "-")
```



Teraz pokażemy wartości które sa większe od średniej. Zacznijmy od policzenia średnich.


```{r}
sredniaotw=mean(Otwarcie)
srednianajw=mean(Najwyzszy)
srednianajn=mean(Najnizszy)
sredniazamk=mean(Zamkniecie)
```


```{r}
otwarcia<-ramka[Otwarcie>sredniaotw,c(1,2)]
najwyzsze<-ramka[Najwyzszy>srednianajw,c(1,3)]
najnizsze<-ramka[Najnizszy>srednianajn,c(1,4)]
zamkniecia<-ramka[Zamkniecie>sredniazamk,c(1,5)]
```




```{r}
plot(otwarcia,col="red",main ="Otwarcie",xlab="Data",ylab="Kurs")
plot(najwyzsze,col="green",main="Najwyzszy",xlab="Data",ylab="Kurs")
plot(najnizsze,col="blue",main="Najnizszy",xlab="Data",ylab="Kurs")
plot(zamkniecia,main="Zamkniecie",xlab="Data",ylab="Kurs")
```


Teraz policzmy ile jest wartości wiekszych od srednich.

```{r}
length(otwarcia$Otwarcie)
length(najwyzsze$Najwyzszy)
length(najnizsze$Najnizszy)
length(zamkniecia$Zamkniecie)
```

Wynik przedstawmy na wykresie

```{r}
w<-c(length(otwarcia$Otwarcie),length(najwyzsze$Najwyzszy), length(najnizsze$Najnizszy), length(zamkniecia$Zamkniecie))

colors=c("red","green","blue","black")

barplot(w,names = c("Otwarcie","Najwyzszy","Najnizszy","Zamkniecie"),main="Liczba wartości wiekszych od srednich",col = colors)
```