---
title: "Analiza kursu dolara amerykańskiego do dolara kanadyjskiego"
author: "Patrycja Kolanowska"
date: "26 marca 2019"
output: html_document
---

```{r setup, include=FALSE}
knitr::opts_chunk$set(echo = TRUE)
```

## Dane

Analizować będziemy dane pobrane ze strony Forex.pl dotyczące kursy dolara amerykańskiego do dolara kanadyjskiego. Interesuje nas bieżący rok (01.01.2019-22.03.2019) z godziny 8:00, 12:00, 16:00, 20:00. Interesować nas będzie godzina zamknięcia.

```{r cars}
dane <- read.csv2(file = 'USDCAD.csv', header = TRUE)
dane_8 <- dane[dane$Godzina == 80000, ]
dane_12 <- dane[dane$Godzina == 120000, ]
dane_16 <- dane[dane$Godzina == 160000, ]
dane_20 <- dane[dane$Godzina == 200000, ]

head(dane_8)



```

## Wykresy
Teraz zajmiemy się tworzeniem wykresów. Przedstawione zostaną wykresy pokazujące cenę w danej godzinie w ciągu całego analizowanego okresu.


```{r pressure, echo=FALSE}
x=1:58 

wykres_1<-plot(x, dane_8$Zamkniecie, type="l",main="Kursy z godziny 8:00", xlab="Dni", ylab="Cena")
wykres_2<-plot(x,dane_20$Zamkniecie, type="l",main="Kursy z godziny 20:00", xlab="Dni", ylab="Cena")




```

Wykresy wyglądają podobnie, dlatego zobaczmy wszystkie na jednym wspólnym wykresie

```{r }
curve(dane_8$Zamkniecie[x], from=1, to=60,type="l", main="Kursy  8:00, 12:00, 16:00, 20:00", xlab="Dni", ylab="Cena", col="red")
curve(dane_20$Zamkniecie[x], from=1, to=60, col="blue", add=TRUE)
curve(dane_12$Zamkniecie[x], from=1, to=60, col="black", add=TRUE)
curve(dane_16$Zamkniecie[x], from=1, to=60, col="green", add=TRUE)
legend("bottomleft",legend=c("Godzna 8:00", "Godzina 12:00", "Godzina 16:00", "Godzina 20:00"), col=c("red","black","green", "blue"), lwd=2)

```


Na wykresie widzimy, że cena kursu różni się w zależności od godziny. 


