---
title: "GPW-AWM"
author: "Marta Czarkowska"
date: "26 marca 2019"
output: html_document
---

```{r setup, include=FALSE}
knitr::opts_chunk$set(echo = TRUE)
```

# Naglowki

Airway Medix SA (AWM)
Pobieram notowania akcji sp??ki Airway Medix SA (AWM) ze strony stooq.pl w formacie csv 
z okresu 02.01.2019-22.03.2019. Notowania zawieraj? ceny: otwarcia,zamkni?cia, najwy?sz? oraz najni?sz?. 
Pomijam kolumn? "wolumen" poniewa? nie b?dzie ona odgrywa?a roli w wykresach.

```{r}
library(readxl)
dane<- read_excel("dane_awm.xlsx", range="A1:E59")
```
  
Wyświetlam 6 pierwszych wierszy danych (do szybkiego wglądu)
```{r}
head(dane)
```
wyświetlam najważniejsze charakterystyki poszczególnych kolumn danych
```{r}
summary(dane)
```
Charakterystyki wyznaczone przez funkcję"summary" moża przedstawić w formie graficznej posługując się wykresem
pudełkowym (boxplot), dzięki któremu możemy łatwo porównać nasze dane. Na wykresie zobaczymy m.in: cenę minimalną
pierwszy kwartyl, medianę, trzeci kwartyl, maksimum które dany atrybut osiąga. Pokaże on również wartości odstające
```{r}
otwarcie<-dane$Otwarcie
zamkniecie<-dane$Zamkniecie
najwyzszy<-dane$Najwyzszy
najnizszy<-dane$Najnizszy
data<-dane$Data
boxplot(otwarcie,zamkniecie,najwyzszy,najnizszy, main="Wykres pude?kowy dla cen 
AWM",col=c("yellowgreen","skyblue3","plum3","orange"),names=c("Otwarcie","Zamknięcie","Najwyższy","Najniszy"))
```
Rysuję wykresy liniowe dla każdego z atrybutów 

```{r}
par(mfrow = c(2, 4),pty="m",las = 2)
matplot(otwarcie,type='l',col="blue",xlab = "Data",xaxt = "n")
title(main = list("Wykres liniowy Otwarcie" , font = 7, cex = 1.5))
axis(1, at = data, labels = levels(data),cex.axis = 0.6)
grid(NULL, NULL, col = "grey")

matplot(zamkniecie,type="l",col="red",xlab="Data",xaxt = "n",ylab="Cena AWM")
title(main = list("Wykres liniowy dla cen Zamkni?cia" , font = 7, cex = 1.5))
axis(1, at = data, labels = levels(data),cex.axis = 0.6)
grid(NULL, NULL, col = "grey")

matplot(najnizszy,type='l',col="violet", xlab = "Data", xaxt = "n",ylab="Cena AWM")
title(main = list("Wykres liniowy dla cen Najni?szych" , font = 7, cex = 1.5))
axis(1, at = data, labels = levels(data),cex.axis = 0.6)
grid(NULL, NULL, col = "grey")

matplot(najwyzszy,type='l',col="green",xlab = "Data",xaxt = "n",main="Wykres liniowy dla cen Najwyzszych",ylab="Cena AWM")
title(main="Wykres liniowy dla cen Najwyzszych", font=7, cex=1.5)
axis(1, at = data, labels = levels(data),cex.axis = 0.6)
grid(NULL, NULL, col = "grey")
```
w celu ułatwienia porównania wszytskich czterech wykresów liniowych można stworzyć wykres zbiorczy
```{r}
matplot(otwarcie,type="l",col="yellowgreen", ylim=c(0.62  , 0.809),xlab="data", ylab="Ceny AWM")
title(main = list("wykres zbiorczy" , font = 7, cex = 1.5))
axis(1, at = data, labels = levels(data),cex.axis = 0.6)
lines(zamkniecie,col="skyblue3")
lines(najnizszy,col="orange")
lines(najwyzszy,col="plum3")
legend("topleft", legend=c("Otwarcie", "Zamknięcie ","Najniższe","Najwyższe
                           "),
       col=c("yellowgreen", "skyblue3","orange","plum3"), lwd=1)
grid(NULL, NULL, col = "grey")
```
