---
title: "GPW-Vivid Games SA"
author: "Joanna Szymańska"
date: "16 marca 2019"
output: html_document
---

```{r setup, include=FALSE}
knitr::opts_chunk$set(echo = TRUE)
```

## Wczytywanie danych

Poniższy plik przedstawia dane dotyczące notowań spółki Vivid Games SA w okresie 16.03.2018.-16.03.2019.

## O spółce

Vivid Games SA to nowoczesne studio deweloperskie zajmujące się projektowaniem, produkcją oraz publikowaniem gier na konsole przenośne i stacjonarne, komputery klasy PC i Mac, oraz nowoczesne telefony komórkowe (smartfony) – które stanowią najbardziej dynamicznie rozwijający się sektor rynku.

```{r dane}
dgpw1 <- read.csv("GPW-VividGamesSA-dane.csv", col.names =c("Data","Otwarcie","Zamkniecie","Max","Min","Obrot_mln_zl","Zmiana_proc."))
head(dgpw1)
```
```{r}
dgpw<-dgpw1[,2:5]
head(dgpw)
```

Poniżej widoczne jest krótkie podsumowanie dla każej z czterech badanych wartości - w tym najmniejsza i największa osiągnięta wartość oraz średnia i mediana.
```{r}
summary(dgpw)
```



```{r pressure, echo=FALSE}
x=250:1
  
wykres_otw=plot(x,dgpw$Otwarcie, type ="l", main="Otwarcie", xlab="Dni robocze od 16.03.2018", ylab="Wartość w mln zł")
plot(x,dgpw$Zamkniecie, type ="l",   main="Zamkniecie", xlab="Dni robocze od 16.03.2018", ylab="Wartość w mln zł", col="blue")
```


Dla ułatwienia porównania zobaczmy dane na jednym wykresie:

```{r}
plot(x,dgpw$Otwarcie, type ="l", main="Otwarcie i zamknięcie", xlab="Dni robocze od 16.03.2018", ylab="Wartość w mln zł")
lines(x,dgpw$Zamkniecie, type ="l",  col="blue")
```

```{r}
i=1
otw=dgpw$Otwarcie
zam=dgpw$Zamkniecie
zmiana=rep(0,250)
for(i in 1:250){
  zmiana[i]=otw[i]-zam[i]
}
plot(x,zmiana, type="l", main="Zmiana wartosci pomiedzy otwarciem i zamknieciem", xlab="Dni robocze od 16.03.2018", ylab="Wartość", col="purple")
```






Teraz przyjrzymy się maksymalnym i minimalnym wartościom w kolejnych dniach roboczych.
```{r}
plot(x,dgpw$Max, type ="l", main="Maksimum i minimum ", xlab="Dni robocze od 16.03.2018", ylab="Wartość w mln zł", col="green")
lines(x,dgpw$Min, type ="l",  col="red")
```


Sprawdźmy częstotliwość osiągania wartości z określonych przedziałów dla maksimum i minimum.




```{r}
hist(dgpw$Max, main="Histogram maksimum", xlab="Wartość", ylab="Częstotliwość", col="green", breaks=c(0,0.5,1,1.5,2,2.5,3,3.5,4,4.5,5,5.5,6,6.5,7) )
hist(dgpw$Min, main="Histogram minimum", xlab="Wartość", ylab="Częstotliwość", col="red", breaks=c(0,0.5,1,1.5,2,2.5,3,3.5,4,4.5,5,5.5,6,6.5,7) )
```



Policzmy różnice pomiedzy największą a najmniejszą wartością w poszczególne dni.


```{r}
i=1
Maxi=dgpw$Max
Mini=dgpw$Min
roznica=rep(0,250)
for(i in 1:250){
  roznica[i]=Maxi[i]-Mini[i]
}
plot(x,roznica, type="l", main="Różnica pomiędzy największą a najmniejszą wartością", xlab="Dni robocze od 16.03.2018", ylab="Wartość")
```


Na koniec zobaczmy zestawienie wszystkich badanych wartości w postaci wykresu pudełkowego.

```{r}
boxplot(dgpw$Otwarcie,dgpw$Zamkniecie,dgpw$Max,dgpw$Min, names=c("Otwarcie","Zamkniecie","Maksimum","Minimum"), col=rainbow(5))
```

