---
title: "Notowania akcji spółki Kruk S.A."
author: "Natalia Kiełbik"
date: "8 kwietnia 2019"
output: html_document
---
#O spółce
Kruk S.A. to firma windykacyjna z siedzibą we Wrocławiu. 
Grupa KRUK koncentruje swą działalność na rynku bankowym w oparciu o długoterminowe relacje z kluczowymi klientami. Zarządza m.in. wierzytelnościami banków, pośredników kredytowych, firm ubezpieczeniowych oraz firm leasingowych. Na Giełdzie Papierów Wartościowych notowana jest od 10 maja 2011 roku. 

#Pobranie i wczytywanie danych
Poniższy plik przedstawia notowania akcji spółki Kruk w dniach 2019-01-02 - 2019-03-18 z uwzględnieniem ceny otwarcia, zamknięcia, maksymalnej i minimalnej. 
Dane pobrałam ze strony: https://stooq.pl/q/?s=kru&d=20190327.

Rozpoczynam od pobrania potrzebnych bibliotek oraz przygotowania omawianaych danych.
```{r}
library(quantmod)
library(xts)
kruk.raw = read.csv("Kielbik-kru_d.csv", header = TRUE, sep = ",")
kruk = xts(kruk.raw[, -1], order.by = as.Date(kruk.raw[, 1])) #zamiana danych w szereg czasowych
KRU <- kruk
names(KRU) = c("KRU.Open", "KRU.High", "KRU.Low", "KRU.Close", "KRU,Volume")
```

Następnie korzystam z funkcji *chartseries* w celu narysowania wykresów giełdowych dla omawianych notowań akcji spółki.

Narysuję najpierw podstawowy wykres dla "obrotów-otwarcia-maks-min-zamknięcia" dla danych notowań.
Na wykresie zostały wyszczególnione zieloną czcionką wartości zamknięcia oraz wolumenu w ostatnim omawianym dniu (czyli 2019-03-18). Dodatkowo dzięki parametrowi *theme* zastosowałam tutaj inny motyw kolorystyczny.
```{r}
chartSeries(KRU, theme = chartTheme(1))
```

Następny wykres przedstawia wartości maksymalne i minimalne z każdego dnia obserwacji, z uwzględnieniem ceny otwarcia.
Typ wykresu, to wykres świecowy o zwężonych słupkach pomiedzy otwarciem i zamknięciem. 
```{r}
chartSeries(KRU, bar.type = "ohlc", TA = NULL, type = "matchsticks")
```

Na kolejnym wykresie przedstawiono maksimum oraz minimum z każdego dnia obserwacji, które są połączone odcinkiem, na którym oznaczona jest wartość zamknięcia sesji giełdowej. 
Na tym wykresie nie jest przedstawiona cena otwarcia, a każda ze świec przyjmuje inny kolor, dzięki paramertrowi *muti.col*.
```{r}
chartSeries(KRU, multi.col = TRUE, bar.type = "hlc", TA = NULL, type = "bars")
```

Kolejny wykres przedstawia "otwarcie - maks - min - zamknięcie". Zastosowałam tutaj inny motyw kolorystyczny (czarno - biały).
```{r}
chartSeries(KRU,theme = chartTheme(2), TA = NULL)
```

Ostatni wykres przedstawia wolumen sprzedaży, a same wartości wolumenu są przedstawione na dodatkowym wykresie poniżej głównego.
```{r}
chartSeries(KRU, bar.type = "hlc", type = "bars")
```

Na ostatnim wykresie chciałam zaprezentować jak można zmieniać kolory poszczególnych elementów wykresu. Parametry, które podlegają zmianie, to: 
*up.col* - kolor słupków dla których Close>Open, 
*dn.col* - kolor w przeciwnej sytuacji
```{r}
chartSeries(KRU, theme = chartTheme(5), up.col = "darkolivegreen1", dn.col = "red")
```
